臺灣臺中地方法院刑事判決　　　　　　 100年度訴字第1844號
公　訴　人　臺灣臺中地方法院檢察署檢察官
被　　　告　邱義助
選任辯護人　黃英傑律師
被　　　告　賴宗棋
選任辯護人　郭隆偉律師
被　　　告　巫昇政
選任辯護人　謝尚修律師
　　　　　　張慶宗律師
上列被告等因殺人未遂等案件，經檢察官提起公訴（100 年度偵
字第7473號），本院判決如下：
    主      文
邱義助未經許可持有可發射子彈具有殺傷力之改造手槍，累犯，
處有期徒刑年拾月，併科罰金新臺幣捌萬元，罰金如易服勞役
，以新臺幣壹仟元折算壹日，扣案之改造手槍壹枝（槍枝管制編
號：0000000000號，含彈匣壹個）沒收之；又殺人未
遂，累犯，處有期徒刑陸年，扣案之改造手槍壹枝（槍枝管制編
號：0000000000號，含彈匣壹個）沒收之。應執行有
期徒刑捌年，併科罰金新臺幣捌萬元，罰金如易服勞役，以新臺
幣壹仟元折算壹日，扣案之改造手槍壹枝（槍枝管制編號：00
00000000號，含彈匣壹個）沒收之。
賴宗棋未經許可持有可發射子彈具有殺傷力之改造手槍，處有期
徒刑年肆月，併科罰金新臺幣伍萬元，罰金如易服勞役，以新
臺幣壹仟元折算壹日，扣案之改造手槍壹枝（槍枝管制編號：0
000000000號，含彈匣壹個）沒收之。
賴宗棋被訴殺人未遂部分，無罪；被訴毀損部分，公訴不受理。
巫昇政無罪。
    事實及理由
甲、有罪部分：
  壹、犯罪事實：
    一邱義助（綽號「大個」）於民國95年間，因竊盜案件，經
      本院判處有期徒刑6 月確定，於97年1 月15日執行完畢。
    二邱義助明知可發射子彈具有殺傷力之改造手槍、子彈為槍
      砲彈藥刀械管制條例管制之物品，非經中央主管機關許可
      ，不得持有，邱義助竟於95年6 月間某日，在南投縣水里
      鄉之年籍資料不詳之「巫榮洲」住處，收受由「巫榮洲」
      交付可發射子彈具有殺傷力之仿半自動手槍，換裝土造金
      屬槍管之改造手槍（槍枝管制編號0000000000號，含彈匣
      1 個）及具有殺傷力之制式子彈7 顆，而未經許可持有之
      ，隨後即將槍、彈置於黑色手提包內，藏匿於南投縣水里
      鄉○○村○○路21巷3 號住處。
    三邱義助於100 年3 月20日向不知情之巫昇政（綽號「大目
      」）借用其女兒巫裕慧所有之車牌號碼7366-D3 號自小客
      車，至上開住處取出前揭裝有改造手槍、子彈之黑色手提
      包，再將該黑色手提包藏置於車號7366-D3 號自小客車後
      車廂夾層下。嗣於100 年3 月23日晚間，邱義助駕駛車號
      7366-D3 號自小客車附載不知情之巫昇政及賴宗棋（綽號
      「憨棋」），前往「六街碼頭」餐敘，黃暉程（綽號「小
      英」）、黃暉程之妻劉淑貞（所涉傷害部分，業據告訴人
      林瑩撤回告訴，另經檢察官為不起訴處分）則已於「六街
      碼頭」等候，謝儒雄與渠同居女友黃美玲隨後亦步行至現
      場，巫昇政之女友葉采瑄（綽號「嫂子」，所涉傷害部分
      ，業據告訴人林瑩撤回告訴，另經檢察官為不起訴處分）
      最後趕抵「六街碼頭」現場用餐。嗣於當日23時許，因他
      人檢舉邱義助等8 人飲酒說話聲音過大，警員到場關切，
      林瑩因而勸導葉采瑄等人降低音量，引起葉采瑄、劉淑貞
      等人不滿。邱義助、黃暉程則因違規停車，與許榮男一同
      至停車地點移車。迨警方離開「六街碼頭」，巫昇政、賴
      宗棋等人結帳離去之際，葉采瑄因懷疑係鄰桌客人黃裕騰
      、紀昆綺等人報警檢舉，即向黃裕騰質問為何報警，黃裕
      騰回稱「我沒有吃飽撐著！」葉采瑄因一時氣憤，持鞋子
      欲毆打黃裕騰，遭黃裕騰以手撥開，劉淑貞亦作勢踹踢黃
      裕騰，後遭黃美玲拉開，惟葉采瑄、劉淑貞因認「六街碼
      頭」老闆娘林瑩偏袒黃裕騰等人，復共同徒手毆打林瑩，
      紀昆錡衝向大門欲勸阻葉采瑄、劉淑貞，與自大門進入之
      巫昇政發生拉扯、扭打至馬路上，紀昆錡將置於騎樓餐桌
      上之熱湯潑向巫昇政，黃裕騰亦上前勸阻，邱義助移車後
      返回「六街碼頭」見發生衝突，即於同日23時27分許至停
      車處，自車號7366-D3 號自小客車後車廂取出裝有上開槍
      、彈之黑色手提包，折返「六街碼頭」途中，在大英西一
      街遇見賴宗棋，賴宗棋詢問邱義助手持何物，邱義助答稱
      係槍枝，賴宗棋明知可發射子彈具有殺傷力之改造手槍、
      子彈為槍砲彈藥刀械管制條例管制之物品，非經中央主管
      機關許可，不得持有，竟自邱義助手中搶走該黑色手提包
      ，取出上開改造手槍（含彈匣1 個，內有7 顆具有殺傷力
      之制式子彈）而未經許可持有之，邱義助則返回「六街碼
      頭」與黃裕騰、紀昆錡等人扭打，賴宗棋取得槍枝後，為
      威嚇黃裕騰等人，拉動該改造手槍槍機欲擊發，適為移車
      返回「六街碼頭」之友人黃暉程發現，黃暉程衝上前抱住
      制止賴宗棋，賴宗棋因而未能擊發子彈。邱義助因不敵黃
      裕騰等人，復至大英西一街自賴宗棋手中搶走該槍，邱義
      助明知黃裕騰、紀昆錡在「六街碼頭」店內，林瑩則站在
      店外騎樓下之櫃臺前，可預見開槍射擊「六街碼頭」玻璃
      牆面，有擊中黃裕騰、紀昆錡、林瑩並致其死亡之高度可
      能性，竟仍不顧致黃裕騰、紀昆錡、林瑩於死之危險，而
      基於縱發生死亡結果仍不違其本意之殺人不確定故意，走
      向上開餐廳，在大墩六街及大英西一街口朝店內發射5 發
      子彈，因而擊中店內客人黃裕騰腿部，致黃裕騰受有左大
      腿槍傷併體內異物存留之傷害，及店內正門左、右側玻璃
      亦因而毀損不堪使用，致生損害於林瑩及許榮男（毀損部
      分業據告訴人林瑩撤回告訴），黃裕騰及紀昆錡隨即逃離
      現場至醫院就醫，而倖免於難。邱義助亦旋即駕駛上開賓
      士車附載巫昇政及葉采瑄離去；賴宗棋、黃暉程、劉淑貞
      、謝儒雄及黃美玲則相繼走回謝儒雄位於大墩七街246 號
      住處。嗣經警方調閱路口監視器，發覺係邱義助及賴宗棋
      持有槍枝等情，循線在謝儒雄家中查獲賴宗棋、黃暉程、
      劉淑貞、謝儒雄及黃美玲等人，邱義助乃攜帶上開槍彈，
      與巫昇政先後至警局投案，並扣得上開改造手槍1 枝及子
      彈2 發（均已試射，僅餘彈殼），而查獲上情。
  貳、認定犯罪事實所憑證據及理由：
    一證據能力部分：
      (一)按現行刑事訴訟法關於「鑑定」之規定，除選任自然人
        充當鑑定人外，另設有囑託機關鑑定制度。依同法第19
        8 條、第208 條之規定，不論鑑定人或鑑定機關、團體
        ，固均應由法院、審判長、受命法官或檢察官視具體個
        案之需要而為選任、囑託，並依第206 條之規定，提出
        言詞或書面報告，始符合同法第159 條第1 項所定得作
        為證據之「法律有規定」之情形。否則所為之鑑定，仍
        屬傳聞證據。然於司法警察機關調查中之案件，為因應
        實務上，或因量大、或有急迫之現實需求，併例行性當
        然有鑑定之必要者，例如毒品之種類與成分、尿液之毒
        品反應，或者槍彈有無殺傷力等鑑定，基於檢察一體原
        則，得由該管檢察長對於轄區內之案件，以事前概括選
        任鑑定人或囑託鑑定機關、團體之方式，俾便轄區內之
        司法警察官、司法警察對於調查中之此類案件，得即時
        送請先前已選任之鑑定人或囑託之鑑定機關、團體實施
        鑑定，以求時效（法務部92年9 月1 日法檢字第092003
        5083號函參照，刊載於法務部公報第312 期）。此種由
        檢察機關概括選任鑑定人或概括囑託鑑定機關、團體，
        再轉知司法警察官、司法警察於調查犯罪時參考辦理之
        作為，法無明文禁止，係為因應現行刑事訴訟法增訂傳
        聞法則及其例外規定之實務運作而為。此種由司法警察
        官、司法警察依檢察官所概括選任之鑑定人或囑託鑑定
        機關、團體所為之鑑定結果，與檢察官選任或囑託為鑑
        定者，性質上並無差異，同具有證據能力。（最高法院
        96年度臺上字第2860號裁判要旨參照）。本件公訴人所
        提出內政部警政署刑事警察局100 年4 月13日刑鑑字第
        1000042649號、100 年6 月28日刑鑑字第1000042301號
        及100 年3 月29日刑紋字第1000040645號鑑定書及100
        年8 月9 日刑鑑字第1000099611號函文各1 份，依上開
        說明，應認為有證據能力。
      (二)次按訊問被告，應全程連續錄音；必要時，並應全程連
        續錄影。但有急迫情況且經記明筆錄者，不在此限；筆
        錄內所載之被告陳述與錄音或錄影內容不符者，除有前
        項但書情形外，其不符部分，不得作為證據，刑事訴訟
        法第100 條之1 第1 項、第2 項，分別定有明文。被告
        邱義助於100 年3 月24日之偵訊筆錄記載「（問：你何
        時開始向巫昇政（大目）借該臺賓士車？）大概是20日
        左右，我有跟巫昇政（大目）回水里拿槍。」〔見臺灣
        臺中地方法院檢察署100 年度他字第1918號卷（下簡稱
        他卷）二第38頁〕。惟經本院勘驗偵訊錄影光碟，勘驗
        結果如下：「（問：啊你什麼時候開始跟他借的？）那
        一天，之前我要回水里有跟他借一次啦！」「（問：昨
        天23日嘛，啊那一天是指什麼時候？）我要回去拿槍那
        天。」「（問：差不多什麼時候啊？）20號吧！」有本
        院勘驗筆錄可參（見審卷二第264 頁反面）。故此部分
        筆錄內所載之被告邱義助陳述與錄影內容不符，依刑事
        訴訟法第100 條之2 規定，應以本院勘驗筆錄為證據資
        料。
      (三)又被告以外之人於偵查中向檢察官所為之陳述，除顯有
        不可信之情況者外，得為證據，刑事訴訟法第159 條之
        1 第2 項定有明文。檢察官在偵查中對被告以外之人所
        為之偵查筆錄，性質上屬傳聞證據，惟刑事訴訟法規定
        檢察官代表國家偵查犯罪、實施公訴，依法其有訊問被
        告、證人及鑑定人之權，證人、鑑定人並須具結，而實
        務運作時，檢察官偵查中向被告以外之人所取得之陳述
        ，原則上均能遵守法律規定，不致違法取供，其可信度
        極高。職是，被告以外之人前於偵查中已具結而為證述
        ，除反對該項供述得具有證據能力之一方，已釋明「顯
        有不可信之情況」之理由外，不宜遽指該證人於偵查中
        之陳述不具證據能力。又刑事訴訟法第158 條之3 規定
        ：「證人、鑑定人依法應具結而未具結者，其證言或鑑
        定意見，不得作為證據。」所謂「依法應具結而未具結
        者」，係指檢察官或法官依刑事訴訟法第175 條之規定
        ，以證人身分傳喚被告以外之人（證人、告發人、告訴
        人、被害人、共犯或共同被告）到庭作證，或雖非以證
        人身分傳喚到庭，而於訊問調查過程中，轉換為證人身
        分為調查時，此時其供述之身分為證人，則檢察官、法
        官自應依本法第186 條有關具結之規定，命證人供前或
        供後具結，其陳述始符合第158 條之3 之規定，而有證
        據能力。若檢察官或法官非以證人身分傳喚，而以共犯
        、共同被告身分傳喚到庭為訊問時，其身分既非證人，
        即與「依法應具結」之要件不合，縱未命其具結，純屬
        檢察官或法官調查證據職權之適法行使，當無違法可言
        。而前揭不論係本案或他案在檢察官面前作成未經具結
        之陳述筆錄，係屬被告以外之人於偵查中向檢察官所為
        之陳述，本質上屬於傳聞證據，基於保障被告在憲法上
        之基本訴訟權，除該被告以外之人死亡、身心障礙致記
        憶喪失或無法陳述、滯留國外或所在不明而無法傳喚或
        傳喚不到、或到庭後拒絕陳述等情形外，如已經法院傳
        喚到庭具結而為陳述，並經被告之反對詰問，前揭非以
        證人身分而在檢察官或法官面前未經具結之陳述筆錄，
        除顯有不可信之情況者外，依刑事訴訟法第159 條之1
        第2 項，仍非不得為證據，惟應於判決內敘明其符合傳
        聞證據例外之理由，不能因陳述人未經具結，即一律適
        用本法第158 條之3 之規定，排除其證據能力，最高法
        院97年度臺上字第1373號判決意旨亦可資參酌。從而，
        證人黃裕騰100 年5 月9 日偵訊筆錄（他卷二第122 至
        124 頁）、證人黃暉程、葉采萱、劉淑貞、謝儒雄100
        年3 月24日偵訊筆錄（他卷二第46至51頁、第56至60頁
        、第52至55頁、第67至70頁）、證人葉采萱、劉淑貞、
        林瑩、紀昆錡100 年3 月25日偵訊筆錄（他卷二第84、
        85頁、第78至80頁、第82、86頁、第78頁、第80至82頁
        、第87頁）、證人許榮男、蔡建鋐100 年4 月7 日偵訊
        筆錄（他卷二第105 至108 頁、第110 頁），被告邱義
        助、賴宗棋、巫昇政於100 年3 月24日以證人身分之具
        結證述筆錄、證人巫昇政於100 年6 月29日之偵訊筆錄
        （他卷二第24至27頁、第31至36頁、第40至44頁、第13
        1 至133 頁），均係檢察官令渠等以證人身分具結後所
        為之證述，有各該證人結文附卷可稽（見他卷二第51、
        55、60、66、70、86、87、109 、110 、124 頁）。被
        告賴宗棋、巫昇政100 年3 月24日、100 年3 月25日偵
        訊筆錄、被告邱義助、賴宗棋100 年5 月12日偵訊筆錄
        、被告邱義助100 年3 月25日偵訊筆錄（見他卷二第28
        至30頁、第38、39頁、第40至44頁、第82至85頁、第12
        6 、12 7頁、第128 、129 頁），則係檢察官以共同被
        告身分傳喚，被告邱義助、巫昇政、賴宗棋於100 年3
        月25日之訊問筆錄、被告邱義助、賴宗棋於100 年5 月
        6 日之訊問筆錄〔見本院100 年度聲羈卷第303 號卷（
        下稱聲羈卷）第8 至12頁、100 年度聲羈更字第3 號卷
        （下稱聲羈更卷）第14至16頁〕，則係法官以被告身分
        傳訊，縱未命其具結，純屬檢察官或法官調查證據職權
        之適法行使，當無違法可言，且證人邱義助業經本院傳
        喚到庭具結而為陳述，並經被告賴宗棋、巫昇政為反對
        詰問，被告邱義助、巫昇政、賴宗棋及其等辯護人均未
        提及檢察官、法官在訊問時有不法取供之情形，亦未釋
        明上開證人及共同被告之陳述有何顯不可信之情況，依
        上開規定，上開證人及共同被告在檢察官、法官面前之
        證述筆錄，自得作為本案證據使用。
      (四)再按被告以外之人於檢察事務官、司法警察官或司法警
        察調查中所為之陳述，與審判中不符時，其先前之陳述
        具有較可信之特別情況，且為證明犯罪事實存否所必要
        者，得為證據，刑事訴訟法第159 條之2 亦有明文。被
        告賴宗棋及其辯護人不同意使用黃暉程於100 年3 月24
        日第1 、2 次警詢筆錄〔見警卷第28至36頁〕作為證據
        。證人黃暉程於本院審理時業已到庭具結作證（見本院
        卷一第40至44頁），其於警詢所為之陳述，與審判中之
        陳述大致相符。故黃暉程之警詢筆錄並無刑事訴訟法第
        159 條之2 「與審判中不符」之情形，依同法第159 條
        第1 項、第159 條之2 規定，不得作為認定被告賴宗棋
        犯罪之證據。
      (五)另按被告以外之人於審判外之陳述，雖不符刑事訴訟法
        第159 條之1 至第159 條之4 之規定，而經當事人於審
        判程序同意作為證據，法院審酌該言詞陳述或書面陳述
        作成時之情況，認為適當者，亦得為證據。當事人、代
        理人或辯護人於法院調查證據時，知有第159 條第1 項
        不得為證據之情形，而未於言詞辯論終結前聲明異議者
        ，視為有前項之同意，刑事訴訟法第159 條之5 定有明
        文。核其立法意旨在於傳聞證據未經當事人之反對詰問
        予以核實，原則上先予排除。惟若當事人已放棄反對詰
        問權，於審判程序中表明同意該等傳聞證據可作為證據
        ；或於言詞辯論終結前未聲明異議，基於尊重當事人對
        傳聞證據之處分權，及證據資料愈豐富，愈有助於真實
        發見之理念，且強化言詞辯論主義，使訴訟程序得以順
        暢進行，上開傳聞證據亦均具有證據能力。查：本判決
        除上揭所述外，下列所引之被告以外之人於審判外所為
        之陳述及卷內其他書證（供述證據部分），查無符合同
        法第159 條之1 至之4 等前4 條之情形，檢察官、被告
        3 人及其等辯護人於本院審理時均表示對該等傳聞證據
        之證據能力均同意有證據能力（見審卷一第103 頁反面
        、第124 頁反面），且未就卷內其他證據資料之證據能
        力有所爭執，迄本院言詞辯論終結前，均未主張有刑事
        訴訟法第159 條第1 項不得為證據之情形，是應認已同
        意卷內證據均得作為證據，且經本院審酌上開傳聞證據
        作成時，較無人情施壓或干擾，亦無不當取證之情形，
        認為以之作為本案之證據亦屬適當，是上揭傳聞證據自
        具有證據能力。
      (六)關於非供述證據之物證，均應無傳聞法則規定之適用；
        如該非供述證據非出於違法取得，並已依法踐行調查程
        序，即不能謂無證據能力。本件其餘非供述證據，即扣
        案之改造手槍1 枝（含彈匣1 個）、子彈2 顆（均已試
        射，僅餘彈殼），及「六街碼頭」現場證物彈殼5 顆、
        彈頭2 顆、包衣碎片3 個、桌面菸蒂13支、玻璃杯轉移
        棒3 個、玻璃杯、酒瓶及礦泉水瓶上之指紋等物，因非
        屬供述證據，並無傳聞法則之適用。改造手槍1 支（含
        彈匣1 個）、子彈2 顆，係經被告邱義助主動交出而予
        以扣押，係依法定程序合法所扣得，有搜索扣押筆錄1
        份附卷可參〔見臺中市政府警察局第四分局刑案中市警
        四分偵字第1000008101號卷（下簡稱警卷）第94、95頁
        〕，彈殼5 顆、彈頭2 顆、彈殼碎片4 片、鉛彈心1 顆
        、桌面菸蒂13支、玻璃杯、酒瓶及礦泉水瓶上之指紋，
        則係於「六街碼頭」槍擊現場採得之證物，復與本案具
        有關聯性，並經本院於審理中踐行調查程序，自均有證
        據能力。
    二得心證之理由：
      (一)犯罪事實二部分：
        訊據被告邱義助就犯罪事實二部分之犯行坦承不諱，並
        有扣案之改造手槍1 支（含彈匣1 個）、子彈2 顆（均
        已試射，僅餘彈殼），及於「六街碼頭」採得之彈頭2
        顆、彈殼5 顆、彈殼碎片4 片、鉛彈心1 顆可資佐證。
        上開槍、彈經送鑑定結果：1.送鑑手槍1 枝（槍枝管制
        編號：0000000000號）認係改造手槍，由仿半自動手槍
        製造之槍枝，換裝土造金屬槍管而成，擊發功能正常，
        可供擊發適用子彈，認具殺傷力；2.送鑑子彈2 顆，認
        均係口徑9mm 制式子彈，經試射，均可擊發，認具殺傷
        力；3.送鑑彈殼5 顆，認係已擊發之口徑9mm 制式彈殼
        ，經比對結果，其撞針痕、退子痕及彈室刮擦痕特徵紋
        痕均相吻合，認均係由扣案之改造手槍所擊發；送鑑彈
        頭1 顆，認係已擊發撞擊變形之銅包衣彈頭，其上具刮
        擦痕，送鑑鉛彈心1 顆，認係彈頭鉛心；送鑑彈殼碎片
        2 片，認係彈頭銅包衣片，其上具刮擦痕；送鑑彈殼碎
        片1 片，認係彈頭銅包衣片2 片，其上未發現有足資比
        對之特徵紋痕；送鑑彈頭1 顆，認係彈頭鉛心等情，亦
        有內政部警政署刑事警察局100 年4 月13日刑鑑字第10
        00042649號、100 年6 月28日刑鑑字第1000042301號、
        100 年8 月9 日刑鑑字第1000099611號函文及100 年8
        月4 日刑鑑字第1000100942號函文各1 份在卷可按〔見
        臺灣臺中地方法院檢察署100 年度偵字第7473號（下稱
        偵卷）第52、53頁、第182 至189 頁、審卷一第162 、
        166 頁〕。又被告邱義助於100 年3 月23日23時29分、
        30分許持扣案之改造手槍朝「六街碼頭」店內發射5 發
        子彈，亦據被告邱義助供述屬實，並有證人黃裕騰、黃
        暉程、許榮男、林瑩、紀昆錡、蔡建鋐等人之警詢、偵
        訊及本院審理時之證述可資佐證，復有監視器錄影翻拍
        照片3 張（見警卷第15頁照片至）附卷可按。而被
        告邱義助擊發之5 顆子彈，分別擊穿「六街碼頭」之玻
        璃牆、木造隔板，並致證人黃裕騰受有左大腿槍傷併體
        內異物留存之傷害，亦有臺中市政府警察局刑事鑑識中
        心刑案現場勘察報告、刑案現場測繪圖及現場照片、中
        山醫學大學附設醫院診斷證明書1 紙等件在卷可佐（見
        警卷第143 頁、偵卷第115 至120 頁、第125 至15 8頁
        ），被告邱義助擊發之5 顆9mm 制式子彈具有殺傷力，
        亦堪認定。故被告邱義助之自白與相關證據均相符合，
        被告邱義助未經許可持有可發射子彈具有殺傷力之改造
        手槍1 枝（含彈匣1 個）及制式子彈7 顆，洵堪認定。
      (二)犯罪事實三部分：
        1.訊據被告邱義助固坦承於100 年3 月23日駕駛車號73
          66-D3 號自小客車搭載賴宗棋、巫昇政至「六街碼頭
          」與葉采萱、劉淑貞、黃暉程、謝儒雄、黃美玲等人
          用餐，席間與黃裕騰、紀昆錡等人發生衝突，伊即至
          車號7366-D3 號自小客車後車廂取出上開改造手槍（
          含彈匣1 個、子彈7 顆）後，在大墩六街與大英西一
          街口朝「六街碼頭」開槍射擊5 發子彈等情，惟矢口
          否認有何殺人未遂之犯行，辯稱：伊僅有傷害之故意
          云云。被告賴宗棋則就犯罪事實三部分之犯行坦承不
          諱。
        2.被告邱義助於100 年3 月20日向被告巫昇政借用其女
          兒巫裕慧所有，供被告巫昇政使用之車號7366-D3 號
          自小客車，並將裝有上開改造手槍、子彈之黑色手提
          包藏放於車號7366-D3 號自小客車後車廂內後，將車
          號7366-D3 號自小客車返還被告巫昇政，嗣於100 年
          3 月23日，被告巫昇政與謝儒雄、黃暉程、被告賴宗
          棋等人相約至「六街碼頭」用餐，被告邱義助復駕駛
          車號7366-D3 號自小客車，搭載被告巫昇政、賴宗棋
          前往「六街碼頭」，上開裝有槍、彈之黑色手提包仍
          置放於車號7366-D3 號自小客車後車廂等情，業據被
          告邱義助於警詢、偵訊及本院審理時供承明確，核與
          被告即證人巫昇政於警詢、偵訊時證述之內容相符。
          而被告邱義助於葉采萱、劉淑貞及巫昇政等人與黃裕
          騰、紀昆錡等人發生衝突後（詳見後述），確至車號
          7366-D3 號自小客車後車廂取出裝有槍、彈之黑色手
          提包乙節，亦據證人許榮男、蔡建鋐於警詢、偵訊及
          本院審理時證述屬實（見警卷第58、60、77頁、他卷
          二第106 至108 頁、審卷二第257 、259 、261 頁反
          面、第258 、262 、263 頁），並有監視錄影器錄影
          翻拍照片4 張附卷可佐（見警卷第14頁照片至）
          ，被告邱義助駕駛後車廂藏放本案改造手槍、子彈之
          車號7366-D3 號自小客車，搭載被告巫昇政、賴宗棋
          至「六街碼頭」，堪認定為真實。
        3.被告邱義助、巫昇政、賴宗棋與葉采瑄、劉淑貞、黃
          暉程、謝儒雄、黃美玲一起坐在「六街碼頭」店外靠
          近大墩六街之騎樓下左邊第2 張方桌〔即偵卷第121
          頁臺中市政府警察局刑案現場測繪圖（下稱現場測繪
          圖）上編號之方桌〕用餐，證人黃裕騰、紀昆錡、
          岳欽敏等人則與「六街碼頭」老闆許榮男、老闆娘林
          瑩坐於「六街碼頭」店內靠近大英西一街側門之圓桌
          （即上開現場測繪圖上編號之圓桌）用餐乙情，為
          證人林瑩於本院審理時證述在卷（見審卷二第253 頁
          ），並有現場測繪圖、被告賴宗棋、證人黃暉程、劉
          淑貞、謝儒雄、黃美玲指認現場相關人員位置圖、證
          人葉采瑄繪製之現場位置圖（見偵卷第121 頁、警卷
          第11 1、116 、120 、122 、125 頁、他卷二第61頁
          ）各1 份附卷可按，堪以認定為真實。又葉采瑄等人
          用餐期間，因說話聲音過大，遭他人檢舉，警員到場
          關切，「六街碼頭」老闆娘林瑩因而勸導葉采瑄等人
          降低音量，並要求違規停車之黃暉程及被告邱義助移
          車，「六街碼頭」之老闆許榮男即與黃暉程、被告邱
          義助前往停車地點移車，葉采瑄因質疑坐於「六街碼
          頭」店內靠近大英西一街側門圓桌之黃裕騰等人報警
          檢舉，向黃裕騰質問為何報警，黃裕騰回稱「我沒有
          吃飽撐著」，葉采瑄脫下鞋子欲毆打黃裕騰，遭黃裕
          騰以手撥開，劉淑貞亦作勢踹踢黃裕騰，後遭黃美玲
          拉開，惟葉采瑄、劉淑貞因認「六街碼頭」老闆娘林
          瑩偏袒黃裕騰等人，復共同徒手毆打林瑩，紀昆錡衝
          向大門欲勸阻葉采瑄、劉淑貞，復與自大門進入之巫
          昇政發生拉扯、扭打至馬路上，紀昆錡將置於騎樓之
          餐桌上熱湯潑向巫昇政，黃裕騰亦上前勸阻，雙方因
          而發生扭打等節，迭據證人黃裕騰、紀昆錡、林瑩、
          許榮男於警詢、偵訊及本院審理時，及證人黃美玲於
          警詢、偵訊時（見警卷第43、44、55、58、64、65、
          68、73頁、他卷二第122 頁反面、他卷二第79、80、
          81、68、107 頁、審卷二第192 、193 頁、第194 頁
          反面、第196 、197 頁）證述歷歷，互核一致。證人
          葉采瑄於警詢及偵訊時雖陳稱：其等結帳走到外面時
          ，店裡1 名穿黑衣之客人出來對其等咆哮，說其等車
          亂停又太吵，其等回稱「是你們自己在賭博」，就和
          巫昇政吵起來，對方4 、5 個人打巫昇政，巫昇政被
          1 名黑衣男子打在地上等語（見警卷第46頁反面、他
          卷二第57頁）。證人劉淑貞於偵訊時亦證稱：「六街
          碼頭」店裡有一群人在玩牌，可能因其等太吵，對方
          有一個人將「大目」推倒，其等一群人包含葉采瑄、
          黃美玲、謝儒雄就與對方7 、8 個人在店家的騎樓那
          邊發生拉扯等語（見他卷二第53頁）。被告巫昇政於
          本院審理時亦供稱：黃裕騰等人那桌在裡面玩牌、喝
          酒，其等要離去時，黃裕騰等人說其等太吵，其等回
          稱黃裕騰等人在裡面玩牌、喝酒，搞不好別人是檢舉
          黃裕騰等人太大聲，對方就用熱湯潑過來，伊因而滑
          倒，但是老闆娘挺對方，伊女朋友葉采瑄才去拉扯老
          闆娘等語（見審卷二第193 頁反面）。惟證人黃美玲
          於警詢時陳稱：「小貞」（即劉淑貞）與綽號「嫂子
          」之葉采瑄已買單欲離開現場時，在側門鄰桌1 位穿
          著豬肝色上衣之男子向小貞及「嫂子」咆哮，小貞不
          甘被咆哮作勢欲踢咆哮男子，不料腳上高跟鞋飛出，
          此時雙方相互對罵，之後大家打成一團等語（見警卷
          第55頁）。證人黃美玲於偵訊時亦證稱：其等結帳已
          經走出店了，對方有人在那裏大小聲，劉淑貞作勢要
          踹對方，但距離很遠沒有踹到，伊抱著劉淑貞，謝儒
          雄就張開手臂擋著對方，過了一下子對方跟其等在大
          門口打成一片等語（見他卷二第68頁）。被告邱義助
          於警詢時亦供稱：100 年3 月23日22時許警方來勸導
          違規停車和噪音，伊這桌的人因為懷疑隔壁桌客人報
          警，和對方爆發口角並互毆等語（見警卷第3 頁反面
          ）。證人林瑩於本院審理時就細節部分雖有記憶模糊
          之情形，惟仍證稱：中槍的黃裕騰好像與被告那桌的
          人發生衝突，因為被告那桌的人買單後從店裡側門經
          過時，不知對其等這桌的人講什麼，黃裕騰先跑出來
          ，雙方講一講越講越兇，動手打起來，衝突過程中，
          伊有看到劉淑貞脫鞋要打裡面那桌的人，但不知道劉
          淑貞要打何人，劉淑貞、葉采瑄來抓伊頭髮；劉淑貞
          與伊本來就認識，平常對伊不錯，同桌的謝儒雄夫妻
          及其友人夫妻，均是店內常客等語。故被告邱義助所
          述與伊同桌之人因懷疑黃裕騰等人報警，而與黃裕騰
          等人發生口角乙節，與證人黃裕騰、紀昆錡、林瑩所
          述發生口角之原因相符。證人黃美玲所述劉淑貞欲踹
          踢黃裕騰，亦與證人林瑩所述之內容大致吻合。證人
          黃美玲為謝儒雄之妻，案發時與被告3 人及葉采瑄、
          劉淑貞、黃暉程等人同桌吃飯，與被告3 人及葉采瑄
          、劉淑貞並無仇怨，而證人林瑩於偵訊時，經葉采瑄
          、劉淑貞向其道歉後，已表示不向葉采瑄、劉淑貞提
          出傷害告訴，於本院準備程序中，亦與被告邱義助達
          成和解，撤回毀損之告訴，有撤回告訴狀1 紙（見審
          卷一第115 頁）附卷可參，證人黃美玲、林瑩均無甘
          冒偽證之風險，而為虛偽陳述之可能。是本件衝突起
          因，應係葉采瑄質疑黃裕騰等人報警，與黃裕騰發生
          口角，劉淑貞復與葉采瑄欲毆打及踹踢黃裕騰，因而
          引發雙方扭打。證人葉采瑄、劉淑貞及被告巫昇政所
          述係黃裕騰該桌之人先尋釁、毆打其等云云，難信為
          真。
        4.關於被告邱義助自車號7366-D3 號自小客車取出裝有
          改造手槍之黑色手提包，及被告賴宗棋取得改造手槍
          拉槍機之過程，茲分述如下：
          (1)被告邱義助於100 年3 月24日警詢時供稱：與對方
            發生衝突後，伊獨自去車號7366-D3 號自小客車後
            車廂取出內裝有改造手槍1 把之黑色手提包，要走
            回店裡時，在店門口被賴宗棋搶走黑色手提包，並
            將改造手槍拿出來，作勢拉槍機要嚇唬對方，伊因
            打架打輸，就將槍拿回來，在大英西一街與大墩六
            街口，拉槍機上膛射擊第1 發，然後往大英西一街
            邊走邊射擊等語（見警卷第4 頁）。被告邱義助於
            同日偵訊時以證人身分具結證稱：伊挪車回來大約
            是23時許，一下子就吵架，伊係被打之後，才又折
            回車上拿槍回來，在路上賴宗棋看伊拿1 個黑色手
            提包藏在身後，怕人看到，就問伊那是什麼，伊回
            答是槍，賴宗棋把黑色手提包搶走，並拉槍機，黃
            暉程把賴宗棋抱住，伊又從賴宗棋手上把槍搶過來
            等語（見他卷二第33、34頁）。被告邱義助於100
            年3 月25日法官訊問時亦陳稱：案發當天其等出去
            吃飯被打，與對方吵架，伊被對方壓在地上打，一
            時衝動取槍出來，賴宗棋將槍搶過去，酒後亂拉槍
            機等語（見聲羈卷第9 頁）。被告邱義助於100 年
            5 月12日偵訊時另供稱：槍是用黑色手提包裝著，
            伊去取槍時，沒有人知道，賴宗棋是在伊取槍回來
            的中途，問伊那是什麼，伊回答是槍，賴宗棋把黑
            色手提包連槍整個拿走，賴宗棋拉槍機是為了要退
            出子彈，怕伊開槍，賴宗棋根本不知道槍有保險，
            槍機只有拉一半而已，後來對方一直跟其等打架，
            其等打輸了，伊只好再從賴宗棋手上把槍搶過來去
            開槍等語（見他卷二第127 、128 頁）。證人邱義
            助於本院審理時另以證人身分具結證稱：100 年3
            月23日當天，伊沒有告訴巫昇政或賴宗棋有帶槍，
            所以車上的人都不知道伊有帶槍；伊本來將車子停
            在大墩六街與大英西一街交會處即「六街碼頭」門
            口，後來將車子移到大英西一街後面，伊移車後跑
            回店內，看到店內有衝突，被打了之後，才跑到車
            上拿槍，伊開槍前看到紀昆錡出手打巫昇政，打到
            店門口，黃裕騰、紀昆錡與伊、巫昇政互毆，賴宗
            棋也有加入一起打，紀昆錡向巫昇政潑熱湯，巫昇
            政滑倒在地，伊過去將巫昇政拉起來，對方就過來
            一直踹伊與巫昇政，伊跑去車上拿黑色手提包，在
            大英西一街路邊遇到賴宗棋，賴宗棋看到伊走過來
            ，問伊黑色手提包內是何物，伊答稱係槍，賴宗棋
            就從伊手中把黑色手提包搶過去，將手槍拿出拉槍
            機，黃暉程隨即把賴宗棋抱住，警詢中所述賴宗棋
            將黑色手提包搶走，拿出槍來，作勢拉槍機要嚇唬
            對方等語實在等語（見審卷二第199 至206 頁）。
          (2)證人即「六街碼頭」老闆許榮男於100 年3 月24日
            警詢時陳稱：100 年3 月23日23時許，因消費顧客
            聲響太大遭警方前來取締，當時坐在屋外消費之客
            人黃暉程因違規停車，要求伊幫忙移車至大墩七街
            ，在伊返回店內路程時，見到與黃暉程同桌的人「
            大個」徒步前往停放在大英西一街與向心路口之車
            號7366-D3 號自小客車後車廂，拿出1 黑色手提包
            後，立即往伊店內方向走過來等語（見警卷第60頁
            ）。證人許榮男於100 年4 月7 日偵訊時結證稱：
            伊幫1 黃姓男子移車後，與黃姓男子同時回到店裡
            途中，在功夫麵店旁，看到1 名約180 公分高、身
            材高壯穿外套之男子，獨自去1 部銀色4 門賓士車
            後行李廂拿出1 個黑色手提包，伊先回店裡，店內
            的客人已經開始大小聲，但還沒開始打架，後來就
            開始起衝突等語（見他卷二第107 、108 頁）。證
            人許榮男於本院審理時亦具結證稱：伊與黃暉程去
            停車，回來時，看到邱義助從後車廂拿出黑色手提
            包後，走向伊店裡，伊沒有看到邱義助拿黑色手提
            包給另1 名男子的過程等語（見審卷二第257 、25
            8 頁）。
          (3)證人蔡建鋐於100 年3 月24日警詢時陳稱：伊經營
            之功夫麵店（臺中市南屯區○○○○街62號）離案
            發現場約25公尺，於23日23時18分許，伊聽到「六
            街碼頭」海產店傳來吵鬧聲，便好奇到現場查看，
            發現「六街碼頭」海產店有客人在吵架，其中有1
            男子走到伊麵店旁從汽車後車廂取出手提包1 個，
            走回現場後，自該手提包內取出手槍1 枝朝「六街
            碼頭」海產店開槍等語（見警卷第76至78頁）。證
            人蔡建鋐於100 年4 月7 日偵訊時結證稱：伊在大
            英西一街26號經營功夫麵，離「六街碼頭」約20公
            尺遠；伊當時去「六街碼頭」斜對面之全家超商買
            東西，買完回來時，看到「六街碼頭」裡面有人在
            爭吵，伊回到麵店裡的樓下走廊抽煙，看到1 個大
            約18 0公分左右、有點胖胖壯壯、理小平頭的男子
            從伊前面跑過去，從車子後行李廂拿出1 個黑色手
            提包，該車停在伊店旁約5 、6 公尺，該名拿黑色
            包包的男子把包包拿給第2 名男子，第2 名男子又
            被另外1 名男子架住，架到「六街碼頭」對面的洗
            衣店門口，原本去車子裡拿包包的第1 名男子，進
            去「六街碼頭」裡面與人發生爭吵，過了約1 分鐘
            左右，該名男子又從「六街碼頭」裡跑到對面的洗
            衣店，從被架住的男子那裡把槍拿過來，跑到「六
            街碼頭」外面開槍；伊只看到一開始拿黑色包包的
            人去跟被架住的人拿槍，不知道該男子是從被架住
            的人手上拿走，還是從黑色包包裡把槍拿走等語（
            見他卷二第105 、106 頁）。證人蔡建鋐於本院審
            理時結證稱：伊當時在伊店家外往「六街碼頭」看
            ，身高比較高的那名男子拿黑色手提包跑過去後，
            另外有1 名男子把黑色手提包拿走，當時「六街碼
            頭」裡面很混亂，好像有打架的情況，第1 名男子
            就進入「六街碼頭」爭吵，之後第2 名男子被另1
            名男子架到對面，架住第2 名男子的人還說「不要
            這樣子」，隨後第1 名男子又直接衝過來從被架住
            之第2 名男子那邊拿了包包就走，直接往「六街碼
            頭」開槍，沒有裝彈匣或子彈的動作等語（見審卷
            二第261 至263 頁）。
          (4)證人黃暉程於100 年3 月24日偵訊時結證稱：一開
            始在「六街碼頭」並沒有與他人發生糾紛，當晚晚
            一點，伊車子違規停在店門口，後來巡邏車來了，
            伊因為有喝酒，就拜託老闆開伊那輛車載伊去停在
            謝儒雄住處樓下，停好車，伊和老闆就徒步回店內
            ，距離店2 、30公尺時，就聽到店裡有人大小聲，
            伊與老闆跑回店裡，經過大英西一街時，伊看到賴
            宗棋手上有拿1 把槍，正在拉槍機，伊把賴宗棋抱
            住並說「不要這樣啦」，賴宗棋沒有說什麼，現場
            還有邱義助，老闆直接衝回店內，伊抱住賴宗棋後
            ，賴宗棋無法掙扎，伊感覺賴宗棋把槍拿給邱義助
            ，伊看邱義助把槍拿走後，就把賴宗棋放開；賴宗
            棋當天喝了很多，情緒控制不好，感覺賴宗棋拉槍
            機的目的是要開槍；賴宗棋、邱義助拿槍至邱義助
            開槍的過程中，伊沒有聽到有人助勢等語（見他卷
            二第46至49頁）。證人黃暉程於本院審理時證稱：
            伊當時聽到有人吵架，從30公尺外與老闆跑過來，
            看到賴宗棋把槍平舉，不知道賴宗棋是要開槍或做
            什麼，就把賴宗棋抱住，賴宗棋好像有說「放開我
            」，伊當時人在賴宗棋身後，僅看見有人把賴宗棋
            手中的槍拿走，但沒有看得很清楚，也沒有看到是
            誰拿走或搶走槍，伊看到槍不見了，就把賴宗棋放
            開，賴宗棋並未責備伊，也未與拿走槍的人講話；
            伊單純係因賴宗棋拿槍，就認為賴宗棋要開槍，拉
            槍機部分也是事後看錄影畫面才知道等語（見審卷
            二第207 頁至209 頁）。
          (5)證人林瑩於本院審理時證稱：伊於偵訊時證稱邱義
            助是開槍的人，賴宗棋有拿槍，都是事後看錄影畫
            面才知道，但所看的畫面中間有截斷，伊看到賴宗
            棋從黑色手提包內拿東西出來，之後有人抱住賴宗
            棋，另外1 個人從被抱住的人手上將黑色手提包搶
            走，伊沒有看到賴宗棋有拉槍機的動作，因為錄影
            畫面看不太清楚等語（見審卷二第252 頁反面至25
            6 頁）。
          (6)從而，被告即證人邱義助就伊移車後返回「六街碼
            頭」，被告邱義助、巫昇政、葉采瑄、劉淑貞旋即
            與證人黃裕騰、紀昆錡、林瑩等人發生衝突，被告
            邱義助遭毆打後，於同日23時27分許至車號7366-D
            3 號自小客車停車處，自該車後車廂取出裝有扣案
            之改造手槍（含彈匣1 個）及子彈之黑色手提包乙
            節，迭據被告即證人邱義助於警詢、偵訊及本院審
            理時證述歷歷，核與證人許榮男、蔡建鋐證述之內
            容相互吻合，並有監視錄影翻拍照片4 張附卷可考
            （見警卷第14頁照片編號至），應堪採信。
          (7)被告邱義助拿取該黑色手提包返回「六街碼頭」途
            中，在大英西一街遇見被告賴宗棋，經被告賴宗棋
            詢問後，告知黑色手提包內係槍彈，被告賴宗棋即
            將黑色手提包搶過，並取出前揭改造手槍，多次拉
            槍機，被告邱義助則又返回「六街碼頭」繼續與黃
            裕騰等人扭打等情，亦經證人即被告邱義助於警詢
            、偵訊及本院審理時證述在卷，前後一致。被告賴
            宗棋於本院訊問及準備程序中亦供稱：伊看到邱義
            助手上拿1 只黑色手提包，就從邱義助手中將黑色
            手提包搶過來等語（見審卷一第32頁、第73頁反面
            ），核與證人即被告邱義助前開陳述之內容相符。
            證人蔡建鋐於偵訊時雖證稱伊看到至車上拿黑色手
            提包之男子把包包拿給第2 名男子。證人林瑩於警
            詢時亦陳稱：伊看過錄影帶才知道是那個180 公分
            的先拿槍，後來交給其中1 名欲開槍，但遭另名抱
            住後，該180 公分的人就將槍枝拿回去自己開槍等
            語（見警卷第68、69頁）。惟證人蔡建鋐於本院審
            理時先證稱：身高較高之男子拿黑色手提包跑過去
            後，另有1 名男子把包包拿走，拿的過程伊沒有注
            意，伊只知道拿包包的男子把包包交給另外1 名男
            子，另1 名男子拿到包包後就被架住等語（見審卷
            二第261 頁反面）。證人林瑩於本院審理時結證稱
            ：伊看到1 個人走到車子旁邊，從車子裡面拿出黑
            色手提包，有1 個人先去抱住拿包包的人，還有另
            外1 個人把被抱住的人手上之黑色手提包搶走，其
            等均沒有從包包拿東西出來的動作等語（見審卷二
            第256 頁）。是依證人蔡建鋐所述，證人蔡建鋐並
            未注意被告賴宗棋從被告邱義助手中取得黑色手提
            包之過程，而證人林瑩於本院審理時則全未證述被
            告賴宗棋從被告邱義助手中取得黑色手提包之過程
            ，證人蔡建鋐、林瑩就被告邱義助究係主動將黑色
            手提包交與被告賴宗棋，抑或遭被告賴宗棋搶走黑
            色手提包之細微動作，是否均已清楚目擊，實非無
            疑。再者，被告邱義助係於「六街碼頭」發生衝突
            遭毆打後，始至車號7366-D3 號自小客車後車廂取
            出裝有槍枝之黑色手提包，則被告邱義助取出黑色
            手提包之目的，顯係欲持槍開槍以化解其等於衝突
            中之頹勢。而證人黃暉程於偵訊時證稱：賴宗棋當
            天喝了很多酒等語（見他卷二第47頁）。被告邱義
            助亦於偵訊及本院訊問時供稱：賴宗棋當天喝醉酒
            亂拉槍機；賴宗棋根本不知道槍有保險，槍機只有
            拉一半而已等語（見他卷二第34、128 頁、聲羈卷
            第9 頁反面）。證人邱義助於本院審理時另證稱：
            伊幫巫昇政開車，是因為巫昇政會喝酒，伊不會喝
            酒；扣案之改造手槍保險如果沒有打開，拉槍機無
            法開槍，保險打開後，還要再拉一次槍機才可以擊
            發等語（見審卷二第202 頁反面、第204 頁）。被
            告賴宗棋自黑色手提包取出槍枝之後，僅有拉槍機
            之動作，亦據證人即被告邱義助、證人黃暉程證述
            如前，並有監視錄影翻拍照片2 張附卷可參（見警
            卷第7 頁照片編號、）。是被告賴宗棋顯因酒
            醉或不熟悉，不知如何操作扣案之改造手槍，而被
            告邱義助至車上取槍之目的即在開槍，其當天未飲
            酒，神智清楚，復最了解扣案之改造手槍如何操作
            ，被告邱義助大可自行拿取槍枝開槍即可，何須將
            槍枝交與當時已呈酒醉狀態之被告賴宗棋，獨自返
            回「六街碼頭」，待再次不敵黃裕騰等人後，復大
            費周章自被告賴宗棋處取得槍枝開槍？且被告邱義
            助如本意係將槍枝交由被告賴宗棋開槍，而被告邱
            義助將旋即復衝入「六街碼頭」乙節，亦據證人蔡
            建鋐、邱義助證述明確，則於被告賴宗棋酒醉無法
            清楚瞄準射擊目標之情形下，被告邱義助將槍枝交
            與被告賴宗棋，豈非將自身置於遭射擊之高度風險
            ？故證人即被告邱義助所述裝有槍枝、子彈之黑色
            手提包係遭被告賴宗棋搶走，並非伊交與被告賴宗
            棋等語，堪以採信。
          (8)證人邱義助於本院審理時另證稱：伊把槍放在巫昇
            政車上時，子彈放在彈匣裡面，但沒有放在槍裡面
            ，在賴宗棋將黑色手提包拿過去之前，伊沒有將黑
            色手提包打開等語，惟嗣後檢察官詢問：彈匣係賴
            宗棋裝上槍的？證人邱義助復答稱：伊剛才沒有注
            意聽，伊有把黑色手提包打開，將彈匣裝上槍枝等
            語（見審卷二第200 頁）。被告賴宗棋則供稱：當
            天伊拿起槍時，彈匣已經裝在槍裡面，那把槍不是
            伊所有，所以伊不會使用等語（見審卷二第206 頁
            ）。又被告邱義助於100 年3 月23日23時27分31秒
            至車號7366-D3 號自小客車車上取出黑色手提包，
            於同日23時28分09秒持黑色手提包步行往大英西一
            街方向前進，被告賴宗棋於23時28分54秒即已取出
            槍枝拉槍機，於23時28分59秒時遭證人黃暉程從後
            抱住，被告邱義助則站在被告賴宗棋右側等情，有
            監視器錄影翻拍照片9 張附卷可參（見警卷第14、
            15頁照片編號至），並經被告邱義助供述屬實
            （見警卷第5 頁、他卷二第35頁）。被告邱義助於
            警詢時雖供稱100 年3 月23日23時28分59秒之錄影
            畫面，照片左邊係伊，中間是賴宗棋，右邊是黃暉
            程，當時槍還在賴宗棋手上，黃暉程在阻止賴宗棋
            ，伊是要把槍拿回來等語（見警卷第5 頁）。然被
            告邱義助於23時29分03秒衝入「六街碼頭」，23時
            29分49秒又從「六街碼頭」出來，欲從被告賴宗棋
            手中取回槍枝等情，有監視器錄影翻拍照片3 張在
            卷可考（見警卷第15頁照片編號至）。被告邱
            義助所持之黑色手提包遭被告賴宗棋搶走後，先返
            回「六街碼頭」與黃裕騰、紀昆錡等人扭打，嗣因
            不敵黃裕騰等人，始又跑出「六街碼頭」向被告賴
            宗棋取回槍枝乙節，亦據證人邱義助、蔡建鋐證述
            如前，是被告邱義助於23時28分59秒出現於被告賴
            宗棋身側，應係被告邱義助於大英西一街遇見被告
            賴宗棋，甫遭被告賴宗棋搶走黑色手提包之時。則
            彼時被告賴宗棋於取得黑色手提包，即取出槍枝拉
            槍機，後遭黃暉程從後抱住，經過之時間極為短暫
            ，被告賴宗棋應無時間將彈匣裝上槍枝。此外，證
            人黃暉程、蔡建鋐均未證稱被告賴宗棋有將彈匣裝
            上槍枝之動作，監視器錄影亦未錄得被告賴宗棋將
            彈匣裝上槍枝之動作，被告賴宗棋所稱取得黑色手
            提包時，彈匣已裝上槍枝，堪以採信。
          (9)被告賴宗棋取得黑色手提包後，從手提包內取出上
            開改造手槍並拉槍機乙節，業據證人黃暉程證述無
            訛，被告賴宗棋對此亦供承不諱。被告賴宗棋原雖
            辯稱：伊係怕邱義助去開槍，才將黑色手提包拿過
            來，拉槍機想要把子彈拿出來云云（見他卷二第29
            、30頁、第126 頁反面、審卷一第33頁反面、第73
            頁）。證人邱義助於本院審理時另證稱：賴宗棋拉
            槍機應該是要退子彈等語（見審卷二第205 頁反面
            ）。然被告賴宗棋於本院訊問時供稱：伊當天被打
            ，對方有7 、8 個人，都是年輕人，伊與邱義助打
            輸對方等語（見審卷一第34頁）。被告賴宗棋於準
            備程序中坦承：伊拉槍機不是為了要退子彈，是為
            了要嚇唬對方，伊因被毆打，一時氣憤等語（見審
            卷一第142 頁）。被告賴宗棋於本院審理時則供稱
            ：伊拉扣案槍枝之槍機滑套，是要嚇阻對方等語（
            見審卷二第271 頁）。被告邱義助於警詢時亦陳稱
            ：賴宗棋把黑色手提包搶走，拿出槍來，作勢拉槍
            機，要嚇唬對方（見警卷第4 頁）。證人邱義助於
            本院審理時另證稱：將彈匣拉下就可以退子彈，保
            險如果沒有打開，拉槍機無法開槍，保險打開，還
            要再拉一次槍機才可以擊發等語（見本院卷二第
            204 頁）。證人黃暉程於偵訊時亦證稱：賴宗棋當
            天喝很多酒，情緒控制不好等語（見他卷二第47頁
            ）。是被告賴宗棋與邱義助係因與黃裕騰等人扭打
            不敵對方，始跑出「六街碼頭」，被告賴宗棋當天
            飲酒後，已有醉意，且因遭毆打而情緒失控，何有
            心思阻止被告邱義助開槍，而欲將子彈退下？且被
            告賴宗棋如欲退下子彈，僅需將彈匣卸下即可，被
            告賴宗棋頻拉槍機，反係擊發子彈之預備動作，是
            被告賴宗棋持槍拉槍機之行為，目的並非退下子彈
            ，而係欲擊發子彈，嗣因遭證人黃暉程抱住而未能
            擊發，被告賴宗棋之前開辯詞及證人邱義助之證述
            ，顯係卸責及迴護之詞，均不足採信。被告賴宗棋
            持槍既有不法意圖（有無殺人故意，容後論述），
            復拉動槍機，已有操作槍枝之行為，被告賴宗棋確
            有持有該改造手槍及子彈之犯意甚明。是被告賴宗
            棋未經許可持有可發射子彈具有殺傷力之改造手槍
            1 枝（含彈匣1 個）及子彈7 顆，堪以認定。
        5.被告邱義助自被告賴宗棋手中搶過改造手槍，基於殺
          人之未必故意，向有人在場之「六街碼頭」店裡擊發
          5 發子彈，致證人黃裕騰受有左大腿槍傷併體內異物
          存留傷害之事實，認定理由分述如下：
          (1)證人蔡建鋐於100 年3 月24日偵訊時結證稱：去車
            上拿黑色手提包之男子進去「六街碼頭」裡面與人
            發生爭吵，過了約1 分鐘左右，該名男子又從「六
            街碼頭」裡跑到對面的洗衣店，從被架住的男子那
            裡把槍拿過來，跑到「六街碼頭」外面開槍等語（
            見他卷二第105 、106 頁）。證人蔡建鋐於本院審
            理時結證稱：第1 名男子直接衝過來從被架住之第
            2 名男子那邊拿了包包就走，直接往「六街碼頭」
            開槍等語（見審卷二第261 至263 頁）。證人黃暉
            程於100 年3 月24日警詢時另陳稱：伊跑過去，看
            到「憨棋」拿1 枝手槍，將「憨棋」抱住，伊不知
            道「憨棋」將槍交給「大個」，「大個」就持槍開
            槍，伊聽到約3 、4 聲槍聲，「大個」往快炒店內
            開槍等語（見警卷第第29、31頁）。證人黃暉程於
            100 年3 月24日偵訊時亦結證稱：伊抱住賴宗棋後
            ，賴宗棋無法掙扎，伊感覺賴宗棋把槍拿給邱義助
            ，伊看邱義助把槍拿走後，就把賴宗棋放開，因為
            伊跟邱義助不熟，也不敢去阻止邱義助，大概2 、
            3 秒的時間伊就聽到槍聲了等語（見他卷二第47頁
            ）。證人黃暉程於本院審理時則結證稱：伊當時人
            在賴宗棋身後抱住賴宗棋，僅看見有人把賴宗棋手
            中的槍拿走，但沒有看得很清楚，也沒有看到是誰
            拿走或搶走槍，伊看到槍不見了，就把賴宗棋放開
            ，賴宗棋並未責備伊，也未與拿走槍的人講話等語
            （見審卷二第207 頁至209 頁）。證人林瑩於本院
            審理時證稱：伊事後看錄影畫面，看到賴宗棋從黑
            色手提包拿東西出來，之後有人抱住賴宗棋，另外
            1 個人把被抱住的人手上的黑色手提包搶走等語（
            見審卷二第252 頁反面至256 頁）。被告邱義助於
            100 年3 月24日警詢時供稱：伊因為打架打輸就把
            槍拿回來，在大英西一街與大墩六街口拉槍機上膛
            射擊第1 發，然後往大英西一街邊走邊射擊等語（
            見警卷第4 頁）。證人邱義助於100 年3 月24日及
            同年5 月12日偵訊時另結證稱：賴宗棋喝酒醉，其
            等打架打輸，伊就把槍從賴宗棋手上搶過來，搶過
            來後，就跑到店門口的外面往裡面打了5 槍等語（
            見他卷二第34、128 頁）。證人邱義助於本院審理
            時另具結證稱：伊後來在大英西一街從賴宗棋手中
            把槍搶過來，走到大英西一街與大墩六街口朝「六
            街碼頭」店內開槍等語（見審卷二第201 頁反面）
            。
          (2)從而，被告賴宗棋取得槍枝後，旋即遭證人黃暉程
            抱住，並架往「六街碼頭」對面之洗衣店，被告邱
            義助自「六街碼頭」跑出後，直接自遭證人黃暉程
            架住之被告賴宗棋手中取走槍枝，朝「六街碼頭」
            開槍等情，業據證人蔡建鋐、林瑩、邱義助證述屬
            實，互核一致。證人蔡建鋐、林瑩雖證稱第1 名男
            子即被告邱義助將第2 名男子即被告賴宗棋手上之
            「黑色手提包」拿走。惟被告賴宗棋自被告邱義助
            手中搶過黑色手提包後，即打開包包取出扣案之改
            造手槍並拉槍機，手上已無黑色手提包等情，有監
            視器錄影翻拍照片3 張存卷可佐（見警卷第14頁照
            片編號至）。而被告邱義助自被告賴宗棋手中
            取走扣案之改造手槍乙節，亦據證人即被告邱義助
            、證人黃暉程證述如前，並有監視器錄影翻拍照片
            3 張在卷可按（見警卷第15頁照片編號至）。
            是被告邱義助係自被告賴宗棋手中取走改造手槍，
            而非黑色手提包，證人蔡建鋐、林瑩前揭證述，為
            本院所不採。又證人黃暉程於偵訊時雖證稱伊感覺
            被告賴宗棋把槍拿給被告邱義助等語，惟證人黃暉
            程於本院審理時另證稱伊當時人在被告賴宗棋身後
            ，並未看清何人將被告賴宗棋手中之槍枝拿走或搶
            走。是證人黃暉程於偵訊中所述，應係推測之詞，
            難信為真。被告邱義助、證人林瑩均證稱賴宗棋手
            中之槍枝係造邱義助搶走等語，證人蔡建鋐亦證稱
            邱義助衝過來從被架住的賴宗棋那邊直接拿了就走
            等語。而被告賴宗棋當時持續遭證人黃暉程架住，
            直至被告邱義助取走其手中之槍枝，證人黃暉程始
            將被告賴宗棋放開，被告賴宗棋應無法主動將手中
            之槍枝交與被告邱義助，故被告邱義助、證人林瑩
            所述，被告邱義助將被告賴宗棋手中之槍枝搶走，
            堪以採信。
          (3)證人許榮男於100 年3 月24日警詢時另陳稱：該「
            大個」男子持槍朝伊店內射擊，伊當時有聽到4 聲
            槍響等語（見警卷第60頁）。證人許榮男於100 年
            4 月7 日偵訊時證稱：當時伊看到1 名約180 公分
            之男子拿黑色包包，伊不知道裡面是裝槍，就先回
            去店裡，後來店裡開始起衝突了，伊就報警了，過
            了沒幾秒鐘，伊就看到180 公分拿黑色包包的那個
            人站在店外，拿出槍來朝著店裡面好像開了5 搶等
            語（見他卷二第108 頁）。證人許榮男於本院審理
            時亦證稱：開槍時伊站在邱義助旁邊，邱義助是站
            著開槍，但伊不知道邱義助有無瞄準、以單手或雙
            手持槍，伊看到邱義助以正常速度走路，手平舉邊
            走邊開槍，開了4 槍，約在30秒內打完，「六街碼
            頭」有2 塊透明強化玻璃被打到等語（見審卷二第
            257 至260 頁）。證人蔡建鋐於本院審理時則結證
            稱：第1 名男子直接衝過來從被架住之第2 名男子
            那邊拿了包包就走，直接往「六街碼頭」開槍，沒
            有裝彈匣或子彈的動作，伊聽到第1 聲槍聲就趕快
            躲起來，沒有注意該男子開第1 槍的情形，伊聽到
            5 聲槍聲，是連續打，一下子就打完了等語（見審
            卷二第261 至263 頁）。證人黃暉程於本院審理時
            亦證稱：伊聽到槍聲，回頭看到1 個人拿著槍，沒
            有看清楚槍枝是否平舉，事後看錄影帶才知道是邱
            義助開槍等語（見審卷二第209 頁）。被告邱義助
            於100 年3 月24日偵訊時亦陳稱：伊在該海產店大
            英西一街與大墩六街口，拉槍機上膛射擊第1 發，
            然後往大英西一街邊走邊射擊，射完5 發之後，伊
            帶著槍開車離開現場；伊知道開槍會致他人受傷、
            死亡等語（見警卷第4 、6 頁）。被告邱義助於10
            0 年7 月5 日本院訊問時亦陳稱：伊從賴宗棋那邊
            把槍搶回來後，朝「六街碼頭」店裡開5 槍等語（
            見本院卷一第26頁反面）。從而，被告邱義助自被
            告賴宗棋手中搶回扣案之改造手槍後，在大英西一
            街與大墩六街口，朝「六街碼頭」店內擊發5 發子
            彈等情，業據被告邱義助供承不諱，核與證人許榮
            男、蔡建鋐、黃暉程證述之內容相符，復有監視器
            錄影翻拍照片2 張附卷可參（見警卷第15頁照片編
            號、）。而被告邱義助擊發之子彈，分別擊破
            「六街碼頭」位於大墩六街之正門右側玻璃牆及左
            側玻璃牆，及大英西一街側門玻璃牆，於大墩六街
            正門右側玻璃牆留下彈孔1 個，左側玻璃留有彈孔
            3 個，大英西一街側門口右側外壁及及內壁留有1
            貫穿之彈孔，餐廳內、入門右側半身高柵欄，亦留
            有1 未經貫穿之彈著點等情，有臺中市政府警察局
            刑事鑑識中心刑案現場勘查報告、現場測繪圖各1
            份及現場照片30張在卷可按（見偵卷第110 至113
            頁、偵卷第132 至146 頁照片編號19至48），警方
            亦於「六街碼頭」店內、外現場採得散落之彈殼5
            顆、彈頭2 顆、彈殼碎片4 片、彈心1 顆乙節，有
            彈殼5 顆、彈頭2 顆、彈殼碎片4 片、彈心1顆 扣
            案可佐，復有前開刑案現場勘察報告、內政部警政
            署100 年6 月28日刑鑑字第1000042301號鑑定書、
            現場照片附卷可稽（見偵卷第115 至120 頁、第18
            2 至189 頁、第123 至131 頁照片編號5 至18）。
            而扣案之彈殼5 顆，經鑑定結果，認均係由扣案之
            改造手槍所擊發，已如前述。則被告邱義助持扣案
            之改造手槍，在大墩六街與大英西一街口，朝「六
            街碼頭」店內擊發5 發子彈，應堪認定。
          (4)證人黃裕騰於100 年3 月24日警詢時陳稱：「六街
            碼頭」內衝突之人員散開後，伊跟紀昆錡返回其等
            那桌時，才要坐下就聽到槍聲，伊轉身往大英一街
            的方向跑了，跑的時候持續有聽到槍聲，總共約5
            、6 聲，伊與紀昆錡一直跑，伊記得一邊跑一邊叫
            紀昆錡跑快點，當伊跑到大墩六街的時候，摸到伊
            左側大腿有血，才知道伊被開槍了等語（見警卷第
            43、44頁）。證人黃裕騰於100 年5 月9 日偵訊時
            亦結證稱：伊出去時，與老闆娘拉扯之女子已被拉
            開，伊又重新坐回座位時，就聽到槍聲；伊沒有看
            到是誰拿槍射擊，只有聽到5 、6 聲槍聲，聽到槍
            聲後伊就跟紀昆錡說「開槍了，趕快跑」，伊跑時
            根本不知道自己中彈，後來手摸到大腿覺得濕濕的
            才知道中彈等語（見他卷二第122 頁反面、第123
            頁）。證人黃裕騰於本院審理時證稱：伊看到葉采
            瑄毆打老闆娘時，有上前去勸架，對方也把人拉回
            去，伊當時認為衝突已經化解，與紀昆錡返回餐桌
            坐下聊天，隔約30至40秒才聽到槍聲；發生槍擊時
            ，「六街碼頭」店內只有伊與紀昆錡，伊與紀昆錡
            坐的地方與騎樓只隔著玻璃牆，底下是1 公尺高的
            水泥牆，伊聽到第1 聲槍聲還沒有反應過來，聽到
            第2 、3 聲才與紀昆錡由大英西一街側門往大墩六
            街方向逃跑，跑到大英西一街時還聽得到槍聲，接
            近大墩路的地方，才發現伊腳受傷；被打破的玻璃
            牆就在伊與紀昆錡所處位置前方，隔著1 張圓桌，
            其等在裡面無法看到外面拿槍的情況等語（見審卷
            二第190 至193 頁）。證人紀昆錡於100 年3 月24
            日警詢時則陳稱：其等聽到鞭炮聲時，即同時一起
            往外跑，沿大墩六街往大墩路方向逃跑，黃裕騰當
            時即告知伊其腳受傷等語（見警卷第72頁）。證人
            紀昆錡於100 年3 月25日偵訊時亦結證稱：與對方
            打完以後，伊與黃裕騰、岳欽敏從店的正門走進去
            時就聽到槍聲，其等低身從側門跑掉，伊和黃裕騰
            跑在一起，跑到大英西二街時，黃裕騰說其中槍了
            ；開槍當時店內大概有10幾個人，因為其等1 桌包
            含老闆、老闆娘就有5 個人，對方有7 、8 個人，
            只是其等在店裡面，對方的人在騎樓等語（見他卷
            二第81、82頁）。證人紀昆錡於本院審理時結證稱
            ：伊與對方衝突結束後，剛從正門回到店內，還未
            坐下就聽到槍聲，當時全部在場的人有十餘人，但
            店裡只有伊與黃裕騰，伊與黃裕騰係在偵卷第121
            頁現場測繪圖上編號號圓桌右側，對方的人、老
            闆及老闆娘都在騎樓；伊聽到第1 聲槍響時，是背
            對著門，伊直覺認定是槍聲，就從側門大英西一街
            繞到大墩六街，往大墩路方向逃跑，衝出到餐廳外
            ，沒有注意槍聲有無繼續，黃裕騰是在大英街發現
            腳受傷等語（見審卷二第194 頁反面至第198 頁）
            。證人林瑩於本院審理時則證稱：槍響時，伊人站
            在店外，位置如偵卷第121 頁刑案現場測繪圖B1彈
            孔前方騎樓下之櫃檯前，伊聽到「碰」的一聲，看
            到正門的玻璃破掉有個洞，就嚇得抱著頭蹲在櫃檯
            外面不敢動，第1 聲與第2 聲槍聲隔沒多久，第1
            聲之後停留一下，就連續聽到4 聲槍聲，當時外場
            員工已經下班，只剩下1 個員工在廚房收攤，廚房
            有1 個窗口可以送菜出來，窗口以木板隔間，其他
            部分以水泥牆與店內空間隔開；槍聲結束後，黃裕
            騰、紀昆錡就跑掉了，店內就沒有人了等語（見審
            卷二第252 頁反面至256 頁）。證人許榮男於100
            年4 月7 日偵訊時證稱：開槍時，店內確實還有人
            ，伊則在店外等語（見他卷二第10 8頁）。證人許
            榮男於本院審理時亦證稱：開槍時，店裡只有廚房
            有1 名店員，伊不清楚當時店裡有多少人，但店裡
            面確實還有人；伊沒有看到邱義助瞄準任何人開槍
            等語（見審卷二第257 至260 頁）。
          (5)故被告邱義助朝「六街碼頭」開槍時，「六街碼頭
            」營業廳內僅有證人黃裕騰、紀昆錡2 人，彼時證
            人黃裕騰、紀昆錡與被告巫昇政、葉采瑄、劉淑貞
            等人甫結束衝突，證人黃裕騰、紀昆錡2 人欲返回
            餐桌繼續用餐之際，即聽聞槍響，證人林瑩則站在
            大墩六街騎樓下之櫃檯前等情，迭據證人黃裕騰、
            紀昆錡及林瑩證述在卷。證人黃裕騰雖證稱伊與紀
            昆錡返回餐桌坐下聊天後，始聽到槍響。然證人黃
            裕騰於警詢時陳稱：伊跟紀昆錡返回其等那桌時，
            才要坐下就聽到槍聲等語，證人紀昆錡於偵訊時亦
            證稱伊與黃裕騰走進「六街碼頭」時就聽到槍聲等
            語，於本院審理時，經本院提示證人黃裕騰之證述
            後，證人紀昆錡仍證稱伊與黃裕騰還未坐下就聽到
            槍聲，核與證人黃裕騰於警詢時之陳述相符，堪以
            採信。證人黃裕騰於本院審理時證稱其等係坐下後
            聽到槍聲，應係時間久遠，就細節部分記憶模糊所
            致，為本院所不採。是被告邱義助朝「六街碼頭」
            開槍時，證人黃裕騰、紀昆錡站在「六街碼頭」店
            內乙節，應堪認定。被告邱義助係站在大墩六街與
            大英西一街口朝「六街碼頭」開槍，因而擊破「六
            街碼頭」位於大墩六街之正門右側玻璃牆及左側玻
            璃牆，及大英西一街側門玻璃牆，已如前述。則證
            人黃裕騰、紀昆錡於被告邱義助開槍時，與被告邱
            義助間僅有1 面玻璃牆相隔，證人林瑩與被告邱義
            助間則無任何遮蔽物，亦有上開刑案現場測繪圖及
            現場照片附卷可按。又被告邱義助擊發之子彈於正
            門右側玻璃造成3 個彈孔（現場測繪圖編號B2、B3
            、B4），於左側玻璃造成1 個彈孔（現場測繪圖編
            號B1），於大英西一街側門造成2 個彈孔（現場測
            繪圖編號B4-1、B4-2），B1、B2彈孔高度約1.25公
            尺，B3彈孔高度約1.10公尺，B4彈孔高度約1.38公
            尺，B4-1（射入口）、B4-1（射出口）彈孔高度約
            0.80公尺等情，有刑案現場勘察報告及前揭現場照
            片在卷可參。而被告邱義助係以手平舉之方式開槍
            ，亦據證人許榮男證述屬實，並有監視器錄影翻拍
            照片2 張存卷可按（見警卷第15頁照片編號、
            ）。被告邱義助雖辯稱：伊開槍時有看店內，店裡
            面沒有人，伊沒有殺人之故意，伊僅係打玻璃云云
            。辯護人亦為被告邱義助辯護稱：本件被告邱義助
            係因細故而發生爭執，並無相當之仇怨，亦無一定
            要取人性命之動機，如有殺害對方人馬之意思，被
            告邱義助可直接射殺證人許榮男，被告邱義助開槍
            之行為僅係在發洩，當時「六街碼頭」店內僅有證
            人黃裕騰、證人紀昆錡，而紀昆錡在第1 槍之後就
            逃出去，第2 槍之後只是打在空無一人的餐廳，被
            告邱義助並無殺害證人黃裕騰之犯意等語。惟查：
            「六街碼頭」於案發時仍在營業，燈火通明，店
              內外係以約1 公尺高之水泥牆上加裝玻璃牆相隔
              ，被告邱義助開槍時距離「六街碼頭」不到1 個
              車道遠，有現場照片及監視器錄影翻拍照片可資
              佐證，透過玻璃牆，被告邱義助對「六街碼頭」
              店內之情形當可一目瞭然。而證人林瑩站在騎樓
              下之櫃檯前，亦無何東西遮蔽被告邱義助視線。
              被告邱義助於本院訊問、準備程序時迭次供稱：
              伊朝店內開槍時，知道店內有人，也知悉開槍可
              能造成店內的人受傷或死亡等語（見審卷一第26
              頁反面、第73頁）。被告邱義助於本院審理時亦
              供稱：伊當天沒有喝酒，站在騎樓往內開槍，伊
              知道裡面有2 人，伊看到就是2 人，沒有看到廁
              所裡面的那個人（見審卷二第194 頁）。是被告
              邱義助開槍時，就尚有人在「六街碼頭」店內、
              外，自當有所知悉。
            按刑法第13條第1 項明定：行為人對於構成犯罪
              之事實，明知並有意使其發生者為故意。同條第
              2 項明定：行為人對於犯罪之事實，預見其發生
              ，而其發生並不違背其本意者，以故意論。前者
              學理上謂為意欲主義，後者謂為容認主義，但不
              論其為「明知」或「預見」，皆為故意犯，主觀
              上之認識，只是程度強弱有別，行為人對於構成
              犯罪之事實，明知並有意使其發生者為直接故意
              ；行為人對於構成犯罪事實，預見其能發生，而
              其發生不違背其本意者為間接故意；而間接故意
              與有認識過失之區別，在於二者對構成犯罪之事
              實雖均能預見其發生，但前者對其發生並不違背
              其本意，後者則確信其不能發生。證人許榮男於
              100 年3 月24日第1 次警詢時雖陳稱：衝突的過
              程中，有1 名男子跑往大英西一街與向心路口，
              從車號7366-D3 號自小客車後車廂拿出1 把手槍
              ，向葉采瑄嗆聲的男子開槍等語（見警卷第58頁
              ）。惟證人許榮男於本院審理時否認曾於警詢中
              為上開陳述，證人許榮男於偵訊及本院審理時另
              均證稱：店內當時還有人，但伊不知道有多少人
              ；邱義助開槍時，店外周遭約有5 、6 人，店裡
              面有多少人，伊不清楚，那時候很亂，伊沒有看
              清楚裡面有沒有人等語，伊沒有看到邱義助瞄準
              任何人開槍等語（見他卷二第108 頁、審卷二第
              260 頁）。證人許榮男目擊被告邱義助開槍，內
              心當非常恐懼，而案發時現場十分混亂，證人許
              榮男能否看清楚店內有何人在場，及被告邱義助
              究係瞄準何人開槍，實令人懷疑，證人許榮男於
              警詢中之陳述，尚難採信。本件被告邱義助與證
              人黃裕騰、紀昆錡及林瑩間並無深仇大恨，固難
              認其持槍射擊即有確定故意將其等射殺之意圖。
              惟被告邱義助持裝填有制式子彈之改造手槍，為
              致命性危險武器，朝人身體射擊極易取人性命，
              此為一般人客觀上所明知，被告邱義助於案發當
              時具辨別事理能力，且持有之槍、彈達4 年9 月
              之久，當知悉持槍射擊玻璃，子彈擊發之高速足
              以貫穿玻璃，極有可能擊中「六街碼頭」店內之
              證人黃裕騰、紀昆錡及店外之林瑩，子彈亦可能
              於擊發後產生跳彈、貫穿後再反彈等無法預期之
              各種情況，造成證人黃裕騰等3 人死亡之高度危
              險性。被告邱義助若其僅僅係要開槍恫嚇而無殺
              人之意，以持槍朝上、朝下或朝水泥牆壁射擊，
              即無致人受傷或死亡之危險，並可達恫嚇示威之
              目的。惟比對證人黃裕騰站立時與彈孔高度，B2
              彈孔高度1.25公尺為證人黃裕騰站立時胸部位置
              ，B3彈孔高度1.10公尺為證人黃裕騰站立時腹部
              位置，B4彈孔高度1.38公尺則為證人黃裕騰站立
              時腋下位置，均屬人體要害部位等情，亦經本院
              當庭丈量無誤，而B1彈孔高度1.25公尺，亦在證
              人林瑩站立位置之後方。可見被告邱義助當時係
              在「六街碼頭」前方，手持上開改造手槍，以其
              持槍高度從門口對「六街碼頭」店內水平射擊子
              彈，則被告邱義助對於其開槍射擊之行為，極可
              能讓子彈射中人體要害並造成死亡之結果，自屬
              可以預知之事項。詎被告邱義助不顧可能造成店
              內人員死亡之結果，猶為上開開槍射擊之行為，
              射出之子彈幸未擊中證人紀昆錡、林瑩，而證人
              黃裕騰遭子彈擊中左大腿，因而受有左大腿傷併
              體內異物存留之傷害等情，亦有中山醫學大學附
              設醫院診斷證明書1 紙附卷可參，證人黃裕騰幸
              因送醫急救得宜而未發生死亡之結果，然被告邱
              義助恣意持槍朝「六街碼頭」開槍射擊，確有殺
              人之不確定故意，應可認定。
            辯護人雖為被告邱義助辯護稱被告邱義助如有殺
              人犯意，大可逕自槍殺證人許榮男云云。惟證人
              許榮男於被告邱義助、巫昇政及賴宗棋等人與證
              人黃裕騰等人發生衝突時，偕同證人黃暉程離開
              「六街碼頭」移車，並未加入兩方衝突，待證人
              許榮男移車返回「六街碼頭」時，被告邱義助已
              至車號7366-D3 號自小客車車上取出改造槍枝準
              備開槍，彼時證人許榮男亦未參與扭打，僅從中
              勸架等情，業據證人許榮男、林瑩證述在卷。故
              證人許榮男自始至終均未對被告邱義助、巫昇政
              及賴宗棋等人有何挑釁或攻擊之行為，被告邱義
              助對證人許榮男並無殺人之未必故意，亦合乎常
              情，自難據此認定被告邱義助對證人黃裕騰、紀
              昆錡及林瑩等人亦無殺人之不確定故意，辯護人
              前揭辯護意旨，不足採信。
            辯護人另為被告邱義助辯護稱：依證人紀昆錡所
              述，被告邱義助擊發第1 槍後，證人紀昆錡即已
              逃出「六街碼頭」，被告邱義助接續4 槍擊發方
              向並無任何人在場云云。惟觀諸監視器錄影翻拍
              照片，被告邱義助於100 年3 月23日23時29分58
              秒舉槍往「六街碼頭」射擊，於23時30分32秒即
              已往大英西一街方向欲開車逃離現場，是被告邱
              義助開槍前後僅歷經約30秒之時間。證人黃裕騰
              於本院審理時證稱：伊聽到第1 聲槍聲時還沒反
              應過來，聽到第2 、3 聲才與紀昆錡一起逃跑，
              跑到大英西一街還有聽到槍聲，伊與紀昆錡由大
              英西一街側門逃出，往「六街碼頭」大門即大墩
              六街方向跑等語（見審卷二第191 頁）。被告邱
              義助於100 年3 月23日警詢時另供稱：伊係在大
              英西一街與大墩六街口射擊第1 發，然後往大英
              西一街邊走邊射擊等語。監視器錄影翻拍照片亦
              顯示被告邱義助係自大英西一街與大墩六街口往
              大英西一街，邊走邊開槍，有照片2 張附卷可考
              （見警卷第14頁照片編號、），顯見被告邱
              義助確係往黃裕騰、紀昆錡逃跑方向繼續開槍。
              證人紀昆錡於本院審理時雖證稱：伊聽到第1 聲
              槍聲就跑掉，距離伊離開餐廳之時間差不多1 秒
              鐘，其等衝到餐廳外，沒有被邱義助追趕或追打
              等語，然證人紀昆錡另證稱：伊沒有注意算有幾
              聲槍聲，也沒有注意從側門跑出去後，有無繼續
              聽到槍聲等語（見審卷二第195 頁反面、第196
              頁）。證人紀昆錡證稱於第1 聲槍聲後1 秒鐘即
              逃離「六街碼頭」，與證人黃裕騰之前開證述不
              符。又證人紀昆錡聽聞槍聲逃亡之際，因狀態緊
              急，無暇注意聽聞有幾聲槍聲，則證人紀昆錡證
              稱伊於第1 聲槍響後旋即離開「六街碼頭」是否
              可信，即非無疑，尚難採為被告邱義助有利之認
              定。
          (6)證人林瑩於偵訊及本院審理時另證稱：岳欽敏於一
            開始衝突時也衝出去要跟對方打架，是聽到槍聲後
            才衝去廁所等語。然岳欽敏於警詢時陳稱：伊並未
            目擊槍擊經過，當時伊正好在廁所上大號，完後現
            場已一片混亂，對方也已離開現場，伊也不知道對
            方開了幾槍等語（見警卷第80、81頁）。證人黃裕
            騰於本院審理時亦證稱：聽到槍響時，岳欽敏在上
            廁所，廁所是1 個獨立空間，有隔開等語（見審卷
            二第190 頁反面）。證人紀昆錡亦證稱：其等衝突
            完走回餐廳，餐廳內只有伊與黃裕騰，沒有看到岳
            欽敏在何處等語（見審卷二第195 頁反面）。從而
            ，證人岳欽敏所述衝突及槍擊發生時伊在廁所內，
            與證人黃裕騰、紀昆錡證述之內容相符，證人林瑩
            證稱紀昆錡係聽到槍聲後才衝去廁所，應係記憶錯
            誤所致，為本院所不採。
      (三)綜上各節，被告邱義助未經許可持有可發射子彈具有殺
        傷力之改造手槍、制式子彈及殺人未遂等犯行，及被告
        賴宗棋未經許可持有可發射子彈具有殺傷力之改造手槍
        、制式子彈之犯行，均堪認定。
  、論罪科刑之理由：
    一核被告邱義助所為，係犯槍砲彈藥刀械管制條例第8 條第
      4 項之未經許可持有可發射子彈具有殺傷力之改造手槍罪
      、同條例第12條第4 項之未經許可持有具有殺傷力之子彈
      罪，及刑法第271 條第2 項、第1 項之殺人未遂罪；被告
      賴宗棋所為，係犯槍砲彈藥刀械管制條例第8 條第4 項之
      未經許可持有可發射子彈具有殺傷力之改造手槍罪、同條
      例第12條第4 項之未經許可持有具有殺傷力之子彈罪。
    二被告邱義助係取得黑色手提包欲至「六街碼頭」開槍途中
      ，遭被告賴宗棋搶走黑色手提包，被告邱義助隨後又自被
      告賴宗棋手中搶回扣案之改造手槍等情，業經本院認定如
      前，是被告賴宗棋持有扣案之改造手槍、子彈之行為，非
      被告邱義助所預期並與之有犯意聯絡，與被告邱義助並無
      共同正犯關係。
    三被告邱義助、賴宗棋分別以一行為同時持有槍枝、子彈，
      觸犯上開未經許可持有槍枝、子彈罪名，為想像競合犯，
      應依刑法第55條規定，從一重之未經許可持有改造手槍罪
      處斷。
    四被告邱義助5 個接續擊發子彈之行為，時間、地點密切接
      近，顯係基於一殺人之不確定故意接續為之，侵害同一法
      益，各行為之獨立性極為薄弱，依一般社會健全觀念，屬
      接續犯，為實質上一罪。又被告邱義助一行為，同時對黃
      裕騰、紀昆錡及林瑩犯殺人未遂罪，為想像競合犯，應依
      刑法第55條規定，論以一殺人未遂罪。
    五按未經許可，無故持有槍、彈罪，其持有之繼續，為行為
      之繼續，至持有行為終了時，均論為一罪，不得割裂。若
      持有之後，以之犯他罪，兩罪間之關係如何，端視開始持
      有之原因為斷，如早已非法持有槍、彈，後另起意犯罪；
      或意圖犯甲罪而持有槍、彈，卻持以犯乙罪，均應以數罪
      併罰論處，最高法院90年度臺上字第3270號判決要旨可資
      參酌。被告邱義助於95年6 月即取得扣案之改造手槍、子
      彈，嗣於100 年3 月23日另行起意犯殺人未遂罪，被告邱
      義助所犯殺人未遂罪及未經許可持有可發射子彈具有殺傷
      力之改造手槍罪，犯意各別，行為各自獨立，應分論併罰
      之。
    六又槍砲彈藥刀械管制條例之「持有」，為行為之繼續，而
      非狀態之繼續，亦即一經非法持有，犯罪雖告成立，但其
      完結，須繼續至持有行為終了時為止。故有無累犯之適用
      ，自亦應以其持有行為終了時，是否在前案受有期徒刑執
      行完畢後5 年以內為斷（最高法院81年度臺非字第181 號
      判決意旨亦可資參酌）。被告邱義助於95年間，因竊盜案
      件，經本院判處有期徒刑6 月確定，於97年1 月15日執行
      完畢等情，有臺灣高等法院被告前案紀錄表1 份在卷可稽
      。被告邱義助於受徒刑之執行完畢後，5 年以內故意再犯
      本件有期徒刑以上之罪，均為累犯，應各依刑法第47條第
      1 項加重其刑，至刑法第271 條第2 項、第1 項之殺人罪
      未遂犯行，法定本刑死刑、無期徒刑之部分，依法不得加
      重。
    七被告邱義助所犯殺人罪部分，被告邱義助開槍擊中告訴人
      黃裕騰，未擊中被害人紀昆錡、林瑩，已經著手於殺人行
      為之實施，然因告訴人黃裕騰及時送醫救治，未生死亡之
      結果，其犯罪尚屬未遂，應依刑法第25條第2 項規定減輕
      其刑，刑法第271 條第2 項、第1 項法定本刑有期徒刑部
      分，依法先加後減。
    八爰審酌黑槍氾濫，造成社會人心惶惶，所生之危害實不可
      小覷，被告邱義助於95年6 月間自「巫榮洲」處取得扣案
      之改造手槍、子彈，持有時間近5 年，於本案僅因與告訴
      人黃裕騰、林瑩及被害人紀昆錡之細故糾紛，無視法令禁
      制，持槍向「六街碼頭」店內開槍，造成告訴人黃裕騰大
      腿中彈，「六街碼頭」玻璃牆破損，嚴重危害告訴人黃裕
      騰、被害人紀昆錡、林瑩之生命安全及社會秩序，被告邱
      義助犯後賠償告訴人林瑩之損失，惟未與告訴人黃裕騰達
      成和解，難認犯後態度良好；被告賴宗棋有傷害致死、賭
      博、違反肅清煙毒條例及槍砲彈藥刀械管制條例等前科，
      有臺灣高等法院被告前案紀錄表1 份在卷可稽，素行難認
      良好，被告賴宗棋因酒後與告訴人黃裕騰、林瑩、被害人
      紀昆錡發生衝突，一時氣憤，自被告邱義助手中搶過扣案
      之改造手槍，並拉槍機欲擊發子彈，幸而及時遭黃暉程勸
      阻而未能擊發，未造成更大之危害，被告賴宗棋犯後具有
      悔意，態度尚稱良好，及被告賴宗棋罹患肝癌，有中山醫
      學大學附設醫院病理組織檢查報告單及出院病歷摘要存卷
      可查，身體狀況不佳等一切情狀，分別量處如主文所示之
      刑，並諭知罰金易服勞役之折算標準，就被告邱義助所宣
      告之刑，併定其應執行之刑。辯護人雖認被告賴宗棋持有
      槍枝、子彈之時間十分短暫，犯行輕微，請求依刑法第59
      條酌減其刑。惟刑法第59條之酌量減輕其刑，必須犯罪另
      有特殊之原因與環境等在客觀上足以引起一般同情，認為
      即予宣告法定最低度刑期猶嫌過重者，始有其適用。至於
      行為人之犯罪動機為何，犯罪所得之多寡及其主觀惡性、
      情節是否輕微等，僅屬得於法定刑內審酌量刑之標準，不
      得據為酌量減輕之理由（最高法院95年度臺上字第4414號
      判決意旨參照）。被告賴宗棋有多次犯罪前科，於案發時
      因與黃裕騰、紀昆錡等人發生衝突，自被告邱義助手中搶
      過扣案之改造槍枝，並拉槍機欲擊發子彈，被告賴宗棋並
      非單純持有槍枝，而係欲持之犯罪，本院認被告賴宗棋本
      件犯罪情節並無特殊之原因與環境等在客觀上足以引起一
      般同情之情形存在，故難認對被告賴宗棋宣告法定最低刑
      度，猶嫌過重，尚無法重情輕之情形，因此本院認被告賴
      宗棋本案之所為，並不符合刑法第59條酌減其刑規定之適
      用，應予敘明。又公訴檢察官雖請求就被告賴宗棋部分判
      處有期徒刑7 年6 月，然公訴檢察官未慮及被告賴宗棋被
      訴殺人未遂部分應為無罪判決之諭知（詳見後述），是公
      訴檢察官前開求刑實屬過重，尚有未洽。
    九被告邱義助、賴宗棋持有之扣案改造手槍1 支（含彈匣1
      個，槍枝管制編號：0000000000號），為違禁物，應依刑
      法第38條第1 項第1 款之規定宣告沒收。又該改造手槍除
      係違禁物外，復係被告邱義助所有，且供其犯殺人未遂罪
      之工具，爰併依刑法第38條第1 項第2 款規定，於被告邱
      義助所犯殺人未遂罪主刑項下宣告沒收。至被告邱義助於
      案發現場擊發之子彈5 顆，其彈藥部分因擊發而燃燒殆盡
      ，其餘部分亦裂解為彈頭及彈殼，已不具子彈之外型及功
      能，及扣案之子彈2 顆均已試射，僅餘彈殼，均不具殺傷
      力，非屬違禁物，毋庸宣告沒收。
  肆、不另為不受理諭知部分：
    一公訴意旨略以：
      被告邱義助基於毀損之不確定故意，持扣案之改造手槍開
      向「六街碼頭」掃射5 發子彈，致店內正門左、右側玻璃
      毀損而不堪使用，因認被告邱義助就此部分涉犯刑法第35
      4 條毀損罪嫌。
    二按告訴乃論之罪，告訴人於第一審辯論終結前得撤回其告
      訴，又告訴經撤回者，應諭知不受理之判決，刑事訴訟法
      第238 條第1 項、第303 條第3 款，分別定有明文。
    三查本件告訴人林瑩告訴被告邱義助毀損案件，起訴書認係
      犯刑法第354 條之罪，依同法第357 條之規定，須告訴乃
      論。茲據告訴人林瑩具狀撤回其告訴，有撤回告訴狀1 紙
      附卷可參（見審卷一第115 頁），依照上開說明，原應為
      不受理之諭知，惟檢察官認此部分與前開殺人未遂罪部分
      有想像競合犯之裁判上一罪關係，爰不另為不受理之諭知
      。
乙、無罪部分：
  壹、公訴意旨另以：
    一被告賴宗棋就邱義助所犯上開殺人未遂犯行，有犯意聯絡
      及行為分擔，涉犯刑法第271 條第2 項、第1 項殺人未遂
      罪嫌。
    二被告巫昇政明知可發射子彈具有殺傷力之各式槍砲，屬槍
      砲彈藥刀械管制條例所列管之槍枝，非經主管機關或中央
      主管機關許可，不得寄藏，竟於100 年3 月20日，允許邱
      義助將上開具有殺傷力之槍、彈寄藏在其女兒巫裕慧所有
      ，由其使用之車牌號碼7366-D3 號之銀色賓士車內，因認
      被告巫昇政涉犯槍砲彈藥刀械管制條例第8 條第4 項之未
      經許可寄藏具有殺傷力之改造槍枝罪嫌及同條例第12條第
      4 項之未經許可寄藏子彈罪嫌。
  貳、按無證據不得認定犯罪事實；不能證明被告犯罪或其行為
      不罰者，應諭知無罪之判決，刑事訴訟法第154 條第2 項
      、第301 條第1 項分別定有明文。又所謂認定犯罪事實之
      證據，係指足以認定被告確有犯罪行為之積極證據而言，
      該項證據自須適合於被告犯罪事實之認定，始得採為斷罪
      之資料；且如未能發現相當確實證據，或證據不足以證明
      ，自不能以推測或擬制之方法，以為裁判之基礎；而認定
      犯罪事實所憑之證據，雖不以直接證據為限，間接證據亦
      包括在內，然而無論直接證據或間接證據，其為訴訟上之
      證明，須於通常一般人均不致有所懷疑，而得確信其為真
      實之程度者，始得據為有罪之認定，倘其證明尚未達到此
      一程度，而有合理之懷疑存在時，即難遽採為不利被告之
      認定（最高法院76年臺上字第4986號判例參照）。另刑事
      訴訟法第161 條第1 項規定：檢察官就被告犯罪事實，應
      負舉證責任，並指出證明之方法。因此，檢察官對於起訴
      之犯罪事實，應負提出證據及說服之實質舉證責任。倘其
      所提出之證據，不足為被告有罪之積極證明，或其指出證
      明之方法，無從說服法院以形成被告有罪之心證，基於無
      罪推定之原則，自不能為被告有罪之判決。
  、公訴人認被告賴宗棋涉犯刑法第271 條第2 項、第1 項殺
      人未遂罪嫌，被告巫昇政涉犯槍砲彈藥刀械管制條例第8
      條第4 項之未經許可寄藏具有殺傷力之改造槍枝罪嫌及同
      條例第12條第4 項之未經許可寄藏子彈罪嫌，無非係以被
      告巫昇政、邱義助、賴宗棋之警、偵訊筆錄、證人黃裕騰
      、紀昆錡、岳欽敏、林瑩、許榮男、蔡建鋐、黃暉程、劉
      淑貞、謝儒雄、黃美玲、葉采瑄之警、偵訊筆錄，及案發
      現場路口監視器錄影翻拍照片、內政部警政署刑事警察局
      鑑定書、臺中市政府警察局刑事鑑識中心刑案現場勘查報
      告、中山醫藥大學附設醫院診斷證明書、手術報告等件為
      其論據。
  肆、本院之判斷：
    一證據能力部分：
      同前甲、貳、一所述。
    二被告之辯解及辯護人辯護意旨：
      (一)被告賴宗棋部分：
        被告賴宗棋辯稱：伊不知道邱義助在車上放1 枝槍，伊
        拿取槍枝只是要嚇阻對方，並無殺人或傷害之故意等語
        。辯護人為被告賴宗棋辯護稱：被告賴宗棋雖有拉槍機
        滑套之行為，但尚未走到定位就被架住，之後邱義助就
        將槍搶走，2 人根本沒有交談，如何認定有殺人之犯意
        聯絡？且被告賴宗棋當日持槍係想對空鳴槍嚇人，事實
        上亦未擊發子彈，亦可見被告賴宗棋與邱義助並未共同
        持有槍枝等語。
      (二)被告巫昇政部分：
        訊據被告巫昇政固坦承於100 年3 月20日將車號7366-D
        3 號自小客車借與被告邱義助使用，被告邱義助於當天
        即將該車歸還，惟堅決否認有何寄藏改造手槍及子彈之
        犯行，辯稱：伊不知道邱義助將手槍及子彈放置於車號
        7366-D3 號自小客車後車廂，邱義助當天將車子歸還，
        伊僅查看車子前、後座，沒有看後車廂，伊不知道車上
        有槍等語。辯護人為被告巫昇政辯護稱：邱義助經常使
        用車號7366-D3 號自小客車，邱義助基於防身之需要，
        將槍枝藏放於該車上，然一般人將車子借與他人使用，
        不會開啟後車廂巡視，被告巫昇政就邱義助將槍枝放置
        於車上，並不知情；另依證人蔡建鋐所述，邱義助拿槍
        枝過程約費時30秒，如邱義助單純將裝有槍枝之黑色手
        提包放置於後車廂，應不需花費30秒才能將黑色手提包
        取出等語。
    三得心證之理由：
      (一)被告賴宗棋被訴殺人未遂部分：
        1.證人邱義助於警詢、偵訊、本院訊問及本院審理時一
          再證稱：伊將槍放置於車號7366-D3 號自小客車後車
          廂，車主、巫昇政、賴宗棋及其他人均不知悉等語（
          見警卷第6 頁、本院聲羈更卷第14頁反面、他卷二第
          33頁、審卷二第205 頁）。證人黃裕騰於偵訊時證稱
          ：當時很吵，伊沒有聽到有人說「去拿槍」、「落人
          來」、「來打架」、「開槍啦」或類似之用語等語（
          見他卷二第122 、123 頁）。證人黃裕騰於本院審理
          時亦證稱：伊沒有聽到對方說去拿槍或提到槍等語（
          見審卷二第192 頁反面）。證人紀昆錡於本院審理時
          亦證稱：伊與對方發生爭執、扭打時，對方沒有嗆聲
          說要去拿槍等語（見審卷二第197 頁反面）。從而，
          被告賴宗棋於衝突過程中，並未叫證人邱義助至車上
          拿取槍枝或叫囂稱要開槍，亦足佐證被告賴宗棋就證
          人邱義助於車上藏放槍枝一事確不知情，自亦無法知
          悉證人邱義助與證人黃裕騰等人衝突後，至車號7366
          -D3 號自小客車上拿取槍枝。
        2.證人邱義助於本院審理時雖證稱：伊開槍之過程中，
          賴宗棋跟伊說只要嚇嚇對方就好，但伊當時被打得很
          生氣等語（見審卷二第201 頁）。惟證人邱義助於偵
          訊時另具結證稱：伊把槍從賴宗棋手上搶走，賴宗棋
          沒有說什麼話或做什麼動作等語（見他卷二第34頁）
          。證人黃暉程於本院審理時亦證稱：邱義助把槍拿走
          之後，賴宗棋沒有跟邱義助講話等語（見審卷二第20
          8 頁反面）。故證人邱義助於本院審理時之證述與偵
          訊時之證述前後矛盾，且與證人黃暉程之證述不符。
          而被告賴宗棋於歷次警詢、偵訊、本院準備程序及審
          理時，均未陳稱伊有向邱義助說只要嚇嚇對方就好，
          證人邱義助於本院審理時之陳述，應係迴護被告賴宗
          棋之詞，不足採信。是被告賴宗棋於證人邱義助搶走
          其手持之改造手槍，與證人邱義助間並無任何對話。
          又被告賴宗棋係自證人邱義助手中搶過扣案之改造手
          槍，證人邱義助返回「六街碼頭」與黃裕騰、紀昆錡
          等人扭打，嗣因不敵對方，復衝出「六街碼頭」自被
          告賴宗棋手中搶回改造手槍，並朝「六街碼頭」開槍
          等情，業據本院認定如前（理由見甲、貳、二(二)4.5.
          所述）。證人邱義助、被告巫昇政及賴宗棋於衝突過
          程中，並未向對方嗆聲去拿槍或要開槍，被告賴宗棋
          亦不知悉證人邱義助至車號7366-D3 號自小客車取出
          裝有槍彈之黑色手提包，則被告賴宗棋自證人邱義助
          手中搶走改造手槍，並非證人邱義助所得預見，證人
          邱義助自被告賴宗棋手中搶回改造手槍，亦非被告賴
          宗棋所得預見。證人邱義助開槍掃射「六街碼頭」前
          ，與被告賴宗棋間並無任何對話，被告賴宗棋亦無何
          在場助勢之行為，自難認被告賴宗棋就證人邱義助開
          槍之行為，確有犯意聯絡及行為分擔。
        3.被告賴宗棋自邱義助手中搶得黑色手提包後，雖自黑
          色手提包內拿出扣案之改造手槍，並拉槍機欲擊發子
          彈，然被告賴宗棋旋即遭證人黃暉程抱住，架往「六
          街碼頭」對面之洗衣間門口，故被告賴宗棋並無機會
          擊發子彈。又被告賴宗棋欲擊發子彈，故可能係基於
          殺人之故意，然亦無法排除被告賴宗棋僅係基於恐嚇
          之故意，欲對空鳴槍或將子彈射向水泥牆，基於罪疑
          惟輕之原則，自難遽認被告賴宗棋係基於殺人之故意
          而拉槍機，被告賴宗棋所辯其係為嚇阻對方而欲擊發
          子彈，尚屬可採。又被告賴宗棋並未擊發子彈，而證
          人黃裕騰、林瑩及許榮男等人案發當時均未目擊被告
          賴宗棋持有槍枝，為證人黃裕騰、紀昆錡、林瑩及許
          榮男於偵訊、本院審理時證述明確（見他卷二第81頁
          、審卷二第193 頁反面、第254 、255 頁、第258 頁
          ），則被告賴宗棋亦尚未著手於恐嚇行為之實施，併
          予敘明。
      (二)被告巫昇政被訴寄藏改造手槍及子彈部分：
        1.同案被告邱義助於100 年3 月24日警詢時陳稱：扣案
          之改造手槍係伊於100 年3 月20日回家取出放到車上
          ，沒有人知悉伊將槍放於車號7366-D3 號自小客車後
          車廂；100 年3 月23日開槍後，伊於23時31分駕駛車
          號73 66-D3號自小客車搭載巫昇政、葉采瑄及1 個綽
          號「阿南」的年輕人（下稱「阿南」）離開，到五權
          路接近大雅路的1 家飯店前，讓巫昇政及葉采瑄下車
          離去，再開到公園路附近時讓「阿南」下車，自己將
          車開到公園路臺中公園旁路邊，在車上睡覺等語（見
          警卷第6 頁）。被告邱義助於同日偵訊時以證人身分
          結證稱：因巫昇政常喝醉，怕被抓，巫昇政之銀色賓
          士車都是伊駕駛的，伊不是巫昇政小弟，只是朋友；
          伊係於案發前3 天開車回水里時將槍放在車裡，伊沒
          有告知巫昇政、賴宗棋槍放在車上，巫昇政並不知道
          槍放在車上等語（見他卷二第33頁）。被告邱義助於
          同日第2 次偵訊時亦陳稱：伊係於100 年3 月20日向
          巫昇政借車回水里拿槍，當天借完車子就牽回去還給
          巫昇政，槍一直藏在車子後車廂毯子拉起來的內層，
          巫昇政開車不會打開後車廂，只有放東西才會開；後
          來巫昇政要喝酒，又打電話予伊，叫伊去巫昇政住處
          開車載巫昇政過去等語（見審卷二第264 頁反面、第
          265 頁）。被告邱義助於100 年3 月25日本院訊問時
          供稱：槍枝之前是巫榮洲所有，巫榮洲與巫昇政沒有
          關係，伊於100 年3 月20日回水里住處拿扣案之槍枝
          ，本來想要拿去丟掉，伊將槍枝放在車上，想說放在
          車上比較安全，當天伊將車還給巫昇政，但沒有告訴
          巫昇政說槍放在車上等語（見本院聲羈卷第8 、9 頁
          ）。被告邱義助於100 年5 月6 日本院訊問時亦供稱
          ：扣案之槍枝係伊所有，伊於案發前3 天放在巫昇政
          車上，用1 個黑色包包裝著，伊沒有告訴巫昇政或其
          他人槍放在車上的事等語（見本院聲羈更卷第14頁反
          面）。被告邱義助於100 年5 月12日偵訊時另陳稱：
          伊將槍放在巫昇政車上，當天有開那臺車載伊女朋友
          後，就把車還給巫昇政，伊並未向巫昇政提過槍的事
          ，伊只放了3 天，且將槍放在後車廂需要再打開1 層
          底座的地方，巫昇政不太可能打開那裡等語（見他卷
          二第128 頁）。被告邱義助於本院訊問時供稱：伊於
          100 年3 月20日向巫昇政借車回去水里，就將槍放到
          車上，伊係放在車子後車廂放輪胎的地方，打開後車
          廂看不到伊放槍的包包，還要將後車廂地毯掀起來才
          看的到等語（見審卷一第25頁反面）。被告邱義助於
          本院準備程序中亦供稱：伊將槍放在包包裡面，放在
          後車廂地毯下放輪胎那裡等語（見審卷一第72頁反面
          ）。證人邱義助於本院審理時另具結證稱：100 年3
          月20日伊向巫昇政借車去水里拿槍，本來是要拿去丟
          掉，伊將槍放在後車廂備胎的位置，忘了拿起來，槍
          枝是以黑色包包裝著，後車廂打開會有1 層塑膠隔板
          蓋住備胎；巫昇政於案發當天打電話予伊，要伊幫忙
          開車，因巫昇政會喝酒，伊不會；伊1 星期會使用車
          號7366-D3 號自小客車5 、6 天，因為巫昇政1 星期
          會喝5 、6 天的酒，車子保養、清潔都是伊負責牽去
          ，巫昇政再付錢；100 年3 月20日將車子歸還巫昇政
          後，100 年3 月21日有再借1 次，之後又馬上還巫昇
          政等語（見審卷二第199 至204 頁）。被告巫昇政則
          於100 年3 月24日第2 次偵訊時陳稱：邱義助於100
          年3 月20日有向伊借車，說要回水里，那幾天沒洗車
          ，伊如果有洗車，會巡一下車子，伊真的不知道邱義
          助把槍放在伊車上等語（見他卷二第45頁），被告巫
          昇政於100 年6 月29日偵訊時亦供稱：案發時，來回
          均係邱義助駕駛車號7366-D3 號自小客車，開槍後，
          伊、邱義助及葉采瑄離開現場時，在車內伊詢問邱義
          助，邱義助才說槍是放在該車後座行李廂內；伊有時
          會約朋友喝酒，因為邱義助不喝酒，伊就會請邱義助
          開車等語（見他卷二第131 頁反面）。
        3.從而，證人即同案被告邱義助於100 年3 月20日向被
          告巫昇政借用車號7366-D3 號自小客車，至水里住處
          取出藏放扣案改造手槍、子彈之黑色手提包後，將之
          藏放於該車後車廂地毯夾層下之備胎處，於同日歸還
          該車與被告巫昇政，迄本件槍擊案發前，均未告知被
          告巫昇政上情乙節，迭據證人即同案被告邱義助證述
          在卷，前後一致，核與被告巫昇政之前開供述內容相
          符。檢察官雖以被告巫昇政自承會整理該車，足證被
          告巫昇政應當知悉被告邱義助將槍放置於該車上，且
          槍枝與毒品同為體積小、價值高之物品，不可能隨意
          藏放於不知情之人的車輛，否則可能隨時因送修或清
          洗為他人發現。被告巫昇政亦於100 年3 月24日偵訊
          時陳稱：伊有時候自己開車，會巡一下車子，看有無
          違禁品等語（見他卷二第42、43頁）。惟被告巫昇政
          於本院準備程序中另供稱：邱義助歸還該車後，伊僅
          查看前、後座，檢查車子是否需要清洗，自100 年3
          月20日至同月23日止，伊未使用過該部車等語（見審
          卷一第74頁）。再依證人邱義助所述，被告巫昇政因
          常常外出飲酒，要求伊幫忙開車，而證人邱義助需使
          用車子時，被告巫昇政亦會出借該車與證人邱義助使
          用，證人邱義助接連於100 年3 月20日及翌日向被告
          巫昇政借用該車，顯見被告巫昇政十分信賴證人邱義
          助，證人邱義助使用該車之頻率亦可謂相當高，被告
          巫昇政當無可能如出租車輛業者，於證人邱義助每次
          歸還車輛時，均徹底巡視、翻查該車。又證人邱義助
          係將黑色手提包藏放於後車廂地毯夾層下放置備胎處
          ，藏放之位置極為隱密，縱係一般清洗或保養車輛，
          如未特地掀起地毯夾層，亦無法發覺。且該車之清洗
          及保養，均係由被告巫昇政出錢交由證人邱義助負責
          牽往洗車廠及保養廠，亦經證人邱義助證述如前。證
          人邱義助大可於送清洗或保養前，將槍枝取出，避免
          遭查緝之風險。而被告巫昇政供稱自100 年3 月20日
          至同月23日止均未使用該車，亦無其他證據足資認定
          被告巫昇政曾於該段期間使用該車，則依被告巫昇政
          對證人邱義助之信賴關係，及證人邱義助使用該車之
          頻率，被告巫昇政陳稱僅查看該車前、後座，確認是
          否需要清洗，而未查看後車廂等語，與常情無違，難
          認虛妄。
        4.又被告於巫昇政衝突過程中，並未嗆聲要開槍，或要
          證人邱義助至車上拿槍，亦據證人黃裕騰、紀昆錡證
          述如前。故被告巫昇政與證人黃裕騰、紀昆錡衝突過
          程中雖落居下風，卻未叫囂「要開槍」抑或要證人邱
          義助去拿槍，亦足佐證被告巫昇政對證人邱義助將槍
          枝藏放於車號7366-D3 號自小客車，確實毫無所悉。
        5.證人許榮男於偵訊時證稱：邱義助從後車廂拿出黑色
          手提包，伊沒有注意邱義助有無再打開後車廂裡面的
          夾層等語（見他卷二第108 頁）。證人許榮男於本院
          審理時另證稱：伊與黃暉程停車回來時，看到邱義助
          從後車廂拿黑色包包，當時後車廂已經打開，伊不知
          道已打開多久，伊沒有看到邱義助有翻開後車廂的備
          胎或打開後車廂木板、掀開地毯的動作，邱義助拿包
          包出來的動作沒有很快，也沒有很慢等語（見審卷二
          第257 頁反面、第258 頁）。證人蔡建鋐於偵訊時另
          證稱：伊沒有注意（筆錄誤載為有注意到）邱義助有
          無從後座行李廂再打開裡面的夾層，再從夾層中取出
          黑色包包，邱義助打開後車廂拿出包包的動作很快，
          就像在趕時間拿東西一樣等語（見他卷二第106 頁）
          。證人蔡建鋐於本院審理時亦證稱：伊看到1 名男子
          打開後車廂，像在趕時間一樣把東西拿出來，伊沒有
          注意該男子有無打開夾層、翻動備胎或掀開木板、地
          板等動作，但該男子沒有在後車廂摸索或搜尋物品的
          動作，其打開後車廂取出物品，再關上後車廂，前後
          時間歷時約30秒；伊看過去的方向是車尾等語（見審
          卷二第262 、263 頁）。依證人許榮男、蔡建鋐之證
          述，證人許榮男並未全程目擊被告邱義助打開車號73
          66-D3 號自小客車後車廂取出黑色手提包之過程；證
          人蔡建鋐則未注意被告邱義助取出黑色手提包時，有
          無打開夾層、翻動備胎或掀開木板、地板等動作，故
          證人許榮男、蔡建鋐之證述，均無法證明證人邱義助
          所述其將黑色手提包放置於地毯夾層下之備胎處等語
          為虛偽不實。再者，依證人蔡建鋐之證述，被告邱義
          助打開後車廂至取出黑色手提包約歷時30秒，已足使
          證人邱義助打開地毯夾層拿出黑色手提包，證人邱義
          助之前開證詞，堪以採信。
        6.檢察官另以被告巫昇政於邱義助開槍後，仍若無其事
          與邱義助搭車離開，推認被告巫昇政就邱義助持槍一
          事，確有所悉。惟證人邱義助於本院審理時證稱：巫
          昇政案發當天約有7 、8 分醉，伊沒有喝酒，伊開完
          槍後，巫昇政有問伊槍從哪裡來，伊回說槍是去水里
          拿的，因車鑰匙在伊那裡，所以伊開車將巫昇政等人
          載走等語（見審卷二第200 至203 頁）。而證人邱義
          助開完槍後，步行至停車處，駕駛車號7366-D3 號自
          小客車至大英西一街與向心路口，讓被告巫昇政、葉
          采瑄及1 名少年上車等情，亦有監視器錄影翻拍照片
          4 張在卷可按（見警卷第15頁照片編號至），核
          與證人邱義助前開證述之內容相符。又案發當天係被
          告巫昇政要求證人邱義助幫忙開車，證人邱義助始駕
          駛車號7366-D3 號自小客車搭載被告巫昇政、賴宗棋
          前往「六街碼頭」。證人邱義助移車完返回「六街碼
          頭」，即又折返至車上取出黑色手提包，故證人邱義
          助所述車號7366-D3 號自小客車鑰匙於槍擊後為伊所
          持有，堪信屬實。被告巫昇政於證人邱義助開槍前，
          甫與證人黃裕騰、紀昆錡等人發生扭打，證人紀昆錡
          更將熱湯潑向被告巫昇政，被告巫昇政於衝突甫結束
          ，又聽聞槍聲，當十分驚懼，於槍聲結束後，為免遭
          對方報復，欲儘速離開現場，亦與常情相符。且被告
          巫昇政離開「六街碼頭」之際，已有7 、8 分醉，當
          無法安全駕駛車輛，而證人邱義助已駕駛車號7366-D
          3 號自小客車至大英西一街與向心路口等候搭載被告
          巫昇政及葉采瑄，如強令被告巫昇政為避嫌而將證人
          邱義助驅趕下車，實有違情理之常。又證人邱義助駕
          車搭載被告巫昇政、葉采瑄至五權路接近大雅路之飯
          店前，即讓被告巫昇政及葉采瑄下車，再開到公園路
          附近讓「阿南」下車，隨後獨自開車至公園路臺中公
          園旁睡覺，隔天看到新聞報導槍擊案，即帶槍投案等
          情，業據證人邱義助於警詢及本院審理時證述明確（
          見警卷第4 頁反面、審卷二第204 頁反面）。則扣案
          之改造手槍及子彈於證人邱義助駕車搭載被告巫昇政
          至五權路之過程中，均在證人邱義助實力支配之下。
          自難僅憑被告巫昇政因與證人邱義助於短暫時間共乘
          一車，即認被告巫昇政對該槍枝、子彈亦具有管領力
          ，而與證人邱義助共同持有該槍枝、子彈。故檢察官
          之前開論述，亦為本院所不採。
        7.至證人黃裕騰、紀昆錡、岳欽敏、林瑩、許榮男、蔡
          建鋐、黃暉程、劉淑貞、謝儒雄、黃美玲、葉采瑄之
          警、偵訊筆錄，及案發現場路口監視器錄影翻拍照片
          、內政部警政署刑事警察局鑑定書、臺中市政府警察
          局刑事鑑識中心刑案現場勘查報告、中山醫藥大學附
          設醫院診斷證明書、手術報告等件，均在證明100 年
          3 月23日槍擊案發當日之情形，及證人黃裕騰所受傷
          勢，無法證明被告巫昇政是否知悉證人邱義助預先將
          槍枝、子彈藏放於車號7366-D3 號自小客車後車廂，
          仍予以寄藏之，自難為被告巫昇政不利之認定。
      (三)從而，檢察官所提出之證據，或其指出證明之方法，未
        能使本院之心證達到確信其為真實之程度，就被告賴宗
        棋有無殺人未遂之行為，及被告巫昇政有無寄藏具有殺
        傷力之改造手槍及子彈之行為，仍有合理懷疑之存在，
        揆諸前揭法條及判例意旨，就被告賴宗棋被訴殺人未遂
        部分及被告巫昇政，均應為無罪判決之諭知。
丙、不受理部分：
  壹、公訴意旨略以：
      被告賴宗棋與邱義助基於毀損之不確定故意之犯意聯絡，
      被告賴宗棋將可發射子彈具有殺傷力之仿半自動手槍，換
      裝土造金屬槍管之改造手槍（槍枝管制編號0000000000號
      ，含彈匣1 個及制式子彈7 顆）交與被告邱義助，由被告
      邱義助持之向許榮男、林瑩所開設位於臺中市南屯區○○
      ○街252 號「六街碼頭」餐廳（下簡稱「六街碼頭」）掃
      射5 發子彈，致店內正門左、右側玻璃毀損而不堪使用，
      因認被告賴宗棋就此部分涉犯刑法第354 條毀損罪嫌。
  貳、按告訴乃論之罪，告訴人於第一審辯論終結前得撤回其告
      訴，又告訴經撤回者，應諭知不受理之判決，刑事訴訟法
      第238 條第1 項、第303 條第3 款，分別定有明文。
  、查本件告訴人林瑩告訴被告賴宗棋毀損案件，起訴書認係
      犯刑法第354 條之罪，依同法第357 條之規定，須告訴乃
      論。茲據告訴人林瑩具狀撤回其告訴，有撤回告訴狀1 紙
      （見審卷一第115 頁）附卷可參，爰依照上開說明，諭知
      不受理之判決。
丁、適用之法律：
    據上論斷，應依刑事訴訟法第303 條第3 款、299 條第1 項
    前段、第301 條第1 項，槍砲彈藥刀械管制條例第8 條第4
    項、第12條第4 項，刑法第11條前段、第271 條第2 項、第
    1 項、第55條、第47條第1 項、第25條第2 項、第42條第3
    項、第51條第5 款、第9 款、第38條第1 項第1 款、第2 款
     ，判決
    如主文。
中    華    民    國  100     年    10    月    31    日
                  刑事第十六庭  審判長法  官  賴妙雲
                                      法  官  黃麗玲
                                      法  官  楊欣怡
以上正本證明與原本無異。
如不服本判決應於收受判決後10日內向本院提出上訴書狀，並應
敘述具體理由；其未敘述上訴理由者，應於上訴期間屆滿後20日
內向本院補提理由書狀(均須按他造當事人之人數附繕本)「切勿
逕送上級法院」。
告訴人或被害人對於判決如有不服具備理由請求檢察官上訴者，
其上訴期間之計算係以檢察官收受判決正本之日期為準。
                                      書記官  黃泰能
中    華    民    國   100    年    10    月    31    日
附錄論罪科刑法條：
中華民國刑法第271條
殺人者，處死刑、無期徒刑或 10 年以上有期徒刑。
前項之未遂犯罰之。
預備犯第 1 項之罪者，處 2 年以下有期徒刑。
槍砲彈藥刀械管制條例第8條
未經許可，製造、販賣或運輸鋼筆槍、瓦斯槍、麻醉槍、獵槍、
空氣槍或第4 條第1 項第1 款所定其他可發射金屬或子彈具有殺
傷力之各式槍砲者，處無期徒刑或5 年以上有期徒刑，併科新臺
幣1 千萬元以下罰金。
未經許可，轉讓、出租或出借前項所列槍枝者，處5 年以上有期
徒刑，併科新臺幣1 千萬元以下罰金。
意圖供自己或他人犯罪之用，而犯前二項之罪者，處無期徒刑或
7 年以上有期徒刑，併科新臺幣1 千萬元以下罰金。
未經許可，持有、寄藏或意圖販賣而陳列第1 項所列槍枝者，處
3 年以上10年以下有期徒刑，併科新臺幣7 百萬元以下罰金。
第1 項至第3 項之未遂犯罰之。
犯第1 項、第2 項或第4 項有關空氣槍之罪，其情節輕微者，得
減輕其刑。
槍砲彈藥刀械管制條例第12條
未經許可，製造、販賣或運輸子彈者，處1 年以上7 年以下有期
徒刑，併科新臺幣500 萬元以下罰金。
未經許可，轉讓、出租或出借子彈者，處6 月以上5 年以下有期
徒刑，併科新臺幣300 萬元以下罰金。
意圖供自己或他人犯罪之用，而犯前二項之罪者，處3 年以上10
年以下有期徒刑，併科新台幣700 萬元以下罰金。
未經許可，持有、寄藏或意圖販賣而陳列子彈者，處5 年以下有
期徒刑，併科新臺幣300 萬元以下罰金。
第 1 項至第 3 項之未遂犯罰之。